臺灣高等法院刑事判決　　　　　　　 100年度上訴字第2361號
上　訴　人
即　被　告　簡順鴻
選任辯護人　鄭成東律師
上　訴　人
即　被　告　謝千歲原名謝世昌.
選任辯護人　范晉魁律師
　　　　　　林雅君律師
上列上訴人即被告因強盜等案件，不服臺灣士林地方法院99年度
訴字第320 號，中華民國100 年6 月30日第一審判決（起訴案號
：臺灣士林地方法院檢察署99年度偵字第12631 號），提起上訴
，本院判決如下：
    主  文
原判決撤銷。
簡順鴻共同犯攜帶兇器強盜罪，累犯，處有期徒刑柒年陸月；附
表編號一、二、三所示之物均沒收。
謝千歲犯寄藏可發射子彈具殺傷力之槍枝罪，處有期徒刑年貳
月，併科罰金新臺幣陸萬元，罰金如易服勞役，以新臺幣仟元
折算壹日；附表編號一、二所示之物均沒收。又共同犯攜帶兇器
強盜罪，處有期徒刑柒年貳月；附表編號一、二、三所示之物均
沒收。應執行有期徒刑玖年，併科罰金新臺幣陸萬元，罰金如易
服勞役，以新臺幣仟元折算壹日；附表編號一、二、三所示之
物均沒收。
    事  實
一、綽號「世昌」之謝千歲（原名謝世昌，於民國96年6 月4 日
    更名）明知未經許可不得持有、寄藏可發射子彈具有殺傷力
    之改造手槍、子彈，竟未經許可，於民國99年8 月初某日起
    ，在臺北火車站承德路出口處，受真實姓名、年籍不詳綽號
    「阿國」之成年男子委請真實姓名、年籍不詳綽號「信雄」
    之成年男子轉交而收受具殺傷力之仿BERETTA 廠92FS型半自
    動手槍換裝土造金屬槍管改造而成之改造手槍壹支（含彈匣
    壹只，槍枝管制編號：0000000000號）、具殺傷力口徑9 釐
    米制式子彈3 顆及不具殺傷力之非制式子彈6 顆（合計9 顆
    ，公訴意旨誤認僅其中2 顆無殺傷力，應予更正，下稱改造
    手槍、子彈，含前開內裝填有殺傷力之口徑9 釐米制式子彈
    3 顆（沒收數量詳附表編號一）及不具殺傷力之非制式子彈
    6 顆及彈匣1 只）放置於其所有之黑色斜背包內並將之收藏
    於在基隆市○○區○○路83號3 樓住處內寄藏並持有之。
二、綽號「老二」之簡順鴻前因竊盜案件，經臺灣士林地方法院
    於91年5 月14日判處有期徒刑3 月確定；又因違反懲治盜匪
    條例、搶奪、恐嚇等罪，分別經判處有期徒刑7 年10月、10
    月、8 月確定，上開數罪，經本院裁定減刑為7 年8 月、5
    月、4 月、1 月又15日，並酌定應執行刑為8 年5 月又15日
    確定，於98年9 月29日縮短刑期假釋出監，縮刑期滿日期99
    年6 月16日，在有期徒刑所餘刑期內未經撤銷假釋，其未執
    行之刑，以已執行論（構成累犯）。其與謝千歲係朋友，謝
    千歲前曾多次至王正偉所經營位於臺北市○○區○○路4 段
    242 號地下室「FEELING 撞球場」內消費，而與王正偉相識
    ，熟悉該店之財務狀況及作息。適簡順鴻曾向謝千歲提及手
    頭拮据，遂相約於99年9 月1 日10時許，在臺北火車站地下
    室某處會合後，共同相偕前往至臺北市○○區○○街43號洗
    車場內，謝千歲提議向「FEELING 撞球場」強盜財物，簡順
    鴻即與謝千歲萌生貪念共同基於持前開改造手槍、子彈強盜
    財物之犯意聯絡，嗣因謝千歲與撞球場店內人員熟識，恐遭
    識破，故由簡順鴻持改造手槍、子彈單獨進入「FEELING 撞
    球場」著手強盜財物，俟簡順鴻得手後，在前開臺北市○○
    區○○街43號洗車場內會面，謀議既定，謝千歲即當場自其
    黑色斜背包內取出交付前開改造手槍、子彈供簡順鴻強盜之
    用，於同日12時53分許，2 人共同搭乘車號不詳之營業小客
    車至臺北市○○區○○路4 段253 號「東宏汽車商行」前下
    車，謝千歲於下車前即已告訴簡順鴻上開撞球場之位置，簡
    順鴻先下車後即朝道路對面觀望，隔數秒鐘後，謝千歲亦下
    車，相偕沿同市○○路○ 段往承德路、大南路路口方向行走
    ，於同日12時54分許，簡順鴻與謝千歲於上開撞球場正對面
    駐足觀察並討論，嗣同日13時許，遂由簡順鴻持用上開改造
    手槍、子彈放入其所有隨身攜帶之LV斜背包單獨進入「FEEL
    ING 撞球場」內（謝千歲則另行前往該洗車場內等候），行
    至櫃檯處，簡順鴻即自該斜背包內取出該改造手槍再以槍口
    抵住該店櫃檯人員吳珮儀腰部之強暴脅迫方式，喝令將款項
    交出，至使吳珮儀不能抗拒並驚嚇呼叫跑出櫃檯處，簡順鴻
    隨即自行取走櫃檯抽屜內現金共新臺幣（下同）約5000元後
    ，往該店門口準備逃逸時，因吳珮儀驚呼引起在場之禤維利
    注意，禤維利於門口懇求簡順鴻留下部分強盜所得現金以供
    營業之用，簡順鴻方取出1000元交予禤維利後，旋即逃逸，
    並趕至與謝千歲相約之臺北市○○區○○街43號某洗車場見
    面，簡順鴻隨即將作案用之上開改造手槍、子彈交還予謝千
    歲，再由其放置於前開黑色斜背包後，二人並同至臺北市○
    ○○路「天龍三溫暖」內將部分強盜所得贓款消費花用，餘
    款則由簡順鴻另行花用殆盡。
三、嗣經臺北市政府警察局士林分局承辦員警調取案發現場「FE
    ELING 撞球場」鄰近「東宏汽車商行」、信義房屋等商家設
    置之監視錄影光碟並翻拍照片供王正偉、吳珮儀、禤維利等
    人指認後，據此合理懷疑被告簡順鴻、謝千歲係共同涉有本
    件刑法加重強盜、槍砲彈藥刀械管制條例等罪之嫌疑人而報
    請臺灣士林地方法院檢察署檢察官核發拘票，並由該署檢察
    官向本院聲請核發搜索票對簡順鴻、謝千歲及其相關住所實
    施搜索，嗣員警持本院核發之搜索票，同時執行搜索，分別
    於99年9 月20日19時20分許，在簡順鴻位於臺北縣汐止市○
    ○路202 巷22號5 樓住處內扣得其所有於作案放置該槍、彈
    所用之LV斜背包1 個（詳附表編號三）及穿著之深藍色T 恤
    1 件、黑色七分褲1 件、白色球鞋1 雙、門號0000000000號
    、0000000000號行動電話各1 具；於同日19時50分許，在謝
    千歲位於基隆市○○區○○路83號3 樓住處房間內該只黑色
    斜背包（未扣案，詳附表編號二）內扣得作案用之上開具殺
    傷力之改造手槍1 支（含彈匣，槍枝管制編號：0000000000
    號）及具殺傷力口徑9 釐米制式子彈3 顆、不具殺傷力之非
    制式子彈6 顆（含前開內裝填有殺傷力口徑9 釐米制式子彈
    3 顆及不具殺傷力非制式子彈6 顆之彈匣1 只）、犯案時穿
    著之白色短袖Ｔ恤1 件、淺藍色牛仔褲1 件、鴨舌帽1 頂、
    白色布鞋1 雙等物，並將簡順鴻、謝千歲拘提到案。
四、案經臺北市政府警察局士林分局報請臺灣士林地方法院檢察
    署檢察官偵查起訴。
    理  由
壹、證據能力
一、被告自白得為證據者，依刑事訴訟法第156 條第1 項規定，
    必須具備「任意性」與「真實性」二要件，缺一不可。而所
    謂非任意性之自白，除其自白必須係以不正方法取得者外，
    尤須該自白與不正方法間具有因果關係，該自白始應加以排
    除。至有無因果關係存在之判定，應依個案情節，綜合訊問
    及受訊問之各方相關狀況，如訊問之時間、場所、環境、氣
    氛，犯罪嫌疑人或被告之年齡、地位、職業、教育程度，健
    康狀態、精神狀況，實施訊問之人數、語言、態度等一切情
    形為具體評價（最高法院96年度台上字第3479號判決要旨參
    照）。被告簡順鴻及其辯護人辯稱其於警詢、第1 次偵查詢
    問及原審羈押庭訊問中，被告簡順鴻精神病症發作，服用藥
    劑，不知所云，警詢筆錄內容亦不詳云云。然查：
  (一)被告簡順鴻到案後於99年9 月20日23時25分至同日時35分止
    之第1 次警詢筆錄因其服用中度精神障礙病症藥劑而昏睡，
    並於夜間拒絕接受詢問，而未製作警詢筆錄。迄翌日即同年
    月21日上午8 時50分起至同日10時35分止製作第2 次警詢筆
    錄，於該第2 次警詢筆錄製作前被告簡順鴻即已通知其兄簡
    順隆及法律扶助基金會士林分會鄭成東律師到場，嗣於該次
    警詢時，鄭成東律師與其兄簡順隆均全程在場，員警張雅南
    表示因警力不足，由其本人詢問兼製筆錄經徵詢被告簡順鴻
    同意，並於詢問前告知被告訴訟程序上之權利，被告簡順鴻
    初始對於99年8 月31日、9 月1 日與同案被告謝千歲之行蹤
    並未據實陳述，另就當日有無持槍及與謝千歲至「FEELING
    撞球場」現場強索財物等情節，則予以否認或推稱不復記憶
    云云，俟員警提示並告以其使用之0000000000號行動電話於
    99年8 月31日起至99年9 月2 日止之雙向通聯記錄與基地台
    位置及欲提示99年9 月1 日案發現場所拍攝之鄰近路口設置
    之監視錄影光碟並翻拍照片供閱覽後，被告簡順鴻即就99年
    9 月1 日上午9 時起與被告謝千歲之行蹤、如何謀議及自被
    告謝千歲處取得作案之改造槍、彈及強盜財物過程、與員警
    爭執強盜所得金額數目、犯案後與謝千歲碰面處所、如何交
    還該改造手槍、子彈、花費強盜所得財物等細節，予以詳加
    陳述，於該次警詢過程中，其兄簡順隆仍不時在旁勸解被告
    簡順鴻據實陳述等語，詢問員警張雅南於警詢過程中並無以
    強暴、脅迫、利誘、詐欺、疲勞訊問、或其他不正之方法，
    被告簡順鴻陳述時，其精神意識狀態均屬正常，該次警詢筆
    錄之記載大致核與被告簡順鴻之陳述相符，並無出入，業經
    原審當庭勘驗該次警詢時之錄影、錄音光碟無訛，載明筆錄
    在卷，並經證人即員警張雅南於原審結證屬實（見原審卷第
    210 頁、第237 頁至第256 頁）。
  (二)被告簡順鴻經臺北市政府警察局士林分局移送臺灣士林地方
    法院檢察署，經該署檢察官於99年9 月21日下午20時41分許
    （在庭時間）至同日下午21時37分止（實際詢問時間）實施
    第1 次偵查詢問及原審於同日下午23時15分實施羈押訊問時
    ，被告簡順鴻之辯護人鄭成東律師均全程在場，有被告簡順
    鴻警詢、偵訊筆錄及原審羈押訊問筆錄可稽（見99年度偵字
    第12631 號卷〈下稱偵查卷〉第15頁至第24頁、第264 頁至
    第269 頁，原審99年度聲羈字第353 號卷第8 頁至第10頁）
    。再者，被告簡順鴻於臺灣士林地方法院檢察署檢察官實施
    第1 次偵查詢問，起訖時間為99年9 月21日20時52分00秒起
    （實際詢問時間）至同日21時45分44秒止（在庭時間），偵
    訊內容與該次偵查筆錄記載內容（見偵查卷第264 頁至第26
    9 頁）基本事實相符，該日被告簡順鴻對於檢察官的訊問，
    均能反應，並皆可以加以陳述，雖偶有用手擦拭口水或要求
    吃藥，但並無神情恍惚致不能陳述或不知所云之情事，亦經
    原審當庭勘驗該次偵查訊問之錄影光碟無訛，有勘驗筆錄在
    卷可稽（見原審卷第256 頁背面）。
  (三)則被告簡順鴻若於警、偵詢問時，其精神病症發生，使其健
    康、精神狀況不佳無法接受製作詢（訊）問筆錄，其扶助律
    師或其兄長當會即時向員警、檢察官及原審羈押庭法官反應
    ，而停止詢問案情，然被告簡順鴻於該第2 次警詢、第1 次
    偵查詢問及原審之羈押訊問過程中並無上開情形發生，其辯
    護人亦未曾提出停止詢（訊）問被告簡順鴻之請求。抑且，
    其辯護人於原審準備程序中並陳稱：被告簡順鴻該第2 次警
    詢、第1 次偵查詢問及原審之羈押訊問過程，其均在場，被
    告簡順鴻之陳述均與筆錄記載相符等語（原審卷第58頁），
    顯見被告簡順鴻於上開製作詢（問）筆錄時之健康、精神狀
    況甚為正常，並無不佳之狀況。另依被告簡順鴻第2 次警詢
    （即99年9 月21日警詢）內容觀之，其初始對於99年9 月1
    日與同案被告謝千歲之行蹤仍諸多隱瞞或推稱不復記憶，就
    當日有無持槍及與謝千歲至「FEELING 撞球場」現場強索財
    物等情節，則予以否認或推稱不記得云云，俟員警提示並告
    以其使用之0000000000號行動電話於99年8 月31日起至99年
    9 月2 日止之雙向通聯記錄與基地台位置等後，其即就99年
    9 月1 日上午9 時起與被告謝千歲之行蹤、如何謀議及與自
    被告謝千歲處取得作案之改造手槍、子彈強盜財物過程、與
    員警爭執強盜所得金額數目、犯案後與謝千歲碰面處所、如
    何交還該改造手槍、花費強盜所得財物等細節，均予以詳加
    連續陳述，並就員警提示多支槍械照片，仍能正確指出其中
    供作案之手槍，而其所陳述過程，核與證人王正偉、吳珮儀
    、禤維利、楊加益等人所述及臺北市政府警察局士林分局承
    辦員警調取案發現場「FEELING 撞球場」鄰近「東宏汽車商
    行」「信義房屋」設置之監視錄影光碟並翻拍照片中所示其
    與被告謝千歲在案發現場之行動舉止等大致相符，若被告簡
    順鴻健康、精神狀況不佳，其何能如此詳細連續陳述。再就
    被告簡順鴻於臺灣士林地方法院檢察署檢察官實施第1 次偵
    查訊問，先則就與被告謝千歲綽號、認識交往過程為應答，
    其餘仍全盤否認涉有本件犯罪，或辯稱對於犯案過程不復記
    憶云云，經檢察官提示其第2 次警詢筆錄時，始就犯案過程
    詳加連續陳述，並指認作案之改造手槍（部分情節翻異前詞
    及改稱為玩具手槍，此部分詳後述），並以證人身分應訊時
    為相同之陳述，綜觀被告簡順鴻於偵查中之陳述、應訊與警
    詢之過程極為相似，即係先就對其不利之部分採取避重就輕
    之態度，俟檢察官提出先前不利之陳述，始又改口坦承作案
    過程，亦足認其健康、精神狀況並無異常。
  (四)況依被告簡順鴻所稱其係服用臺北市立聯合醫院松德院區陳
    柏妤醫師所開立處方簽藥物，經本院向該醫院函詢被告簡順
    鴻服用該醫院醫師開立處方簽藥物後副作用？主要副作用闕
    為口乾、畏光、減少流汗、昏昏欲睡、頭暈、頭痛、心跳變
    慢、表情淡漠、手發抖、噁心、皮膚紅疹等，有臺北市立聯
    合醫院100 年9 月29日北市醫松字第10032794500 號函在卷
    （見本院卷第108 頁正背面）。而服用該等藥物之副作用影
    響程度，亦因隨個人體質及服用數量多寡而異，暨服用後多
    久會產生副作用、副作用存續期間亦隨著服用者對藥物之敏
    感度、吸收度而有不同，並非概屬相同，且依該醫院來函所
    稱服藥該醫院醫師開立處方簽藥物後，並未有意識不清，無
    法辨識其言語內容及不知所云副作用。承上所述，被告簡順
    鴻於第2 次（99年9 月21日）製作警詢筆錄及檢察官第1 次
    偵查訊問時之健康、精神狀況正常，意識仍甚清醒，警詢問
    過程其兄長、被告簡順隆及辯護人律師全程在場，偵查訊問
    時，辯護人律師亦有全程在場，製作筆錄之檢、警人員亦無
    使用強暴、脅迫、利誘、詐欺、疲勞訊問、或其他不正之方
    法，被告簡順鴻此部分之陳述，其精神上並未受壓迫，應係
    任意性之陳述，至為明確，自有證據能力。
  (五)至被告簡順鴻於原審99年9 月21日下午11時15分實施羈押訊
    問時，除同意夜間訊問並陳稱警詢時並未遭受員警強暴、脅
    迫、利誘、詐欺、疲勞訊問等違法不當之詢問外，其餘對於
    原審之關於涉案情節之詢問則未予回答行使緘默權，並提出
    其精神中度障礙重大傷病卡，是以此部分之陳述筆錄，就認
    定其犯罪事實而言，尚無相關性。
二、又證人即同案被告簡順鴻於警詢及偵查中之供述部分：被告
    謝千歲之辯護人主張上開證人之證述屬於審判外陳述，且未
    經被告謝千歲反詰問，無證據能力云云。經查：
  (一)按被告以外之人（含共同被告）於審判外之言詞或書面陳述
    ，除法律有規定者外，不得作為證據，刑事訴訟法第159 條
    第1 項固有明文，惟被告以外之人於偵查中向檢察官所為之
    陳述，除顯有不可信之情況者外，得為證據；另被告以外之
    人於檢察事務官、司法警察官或司法警察調查中所為之陳述
    ，與審判中之陳述不符時，其先前之陳述具有較可信之特別
    情況，且為證明犯罪事實存否所必要者，得為證據，同法第
    159 條之1 、第159 條之2 亦有明文。而依第159 條之1 傳
    聞法則例外之立法理由，乃檢察官代表國家偵查犯罪，原則
    上能遵守法定程序，且被告以外之人如具有具結能力，仍應
    依法具結，以擔保其據實陳述，故該條第2 項規定「除顯有
    不可信之情況外」，應係指被告以外之人於偵查中向檢察官
    所為之陳述，不論是言詞或書面，有未遵守法律規定之情形
    ，即檢察官於偵查中所為之證據調查，須係出於違法取供，
    或具有具結能力之被告以外之人，未依法命其具結之情況，
    始無證據能力。查本案共同被告簡順鴻於偵查中所為之證述
    ，係經檢察官依法命具結後始為證述（見偵查卷第264 頁至
    第270 頁），共同被告簡順鴻既經依法命具結後始為證述，
    而於檢察官處所為之陳述，其司法屬性甚高，通常檢察官於
    偵查程序取得之供述證據，其過程尚能遵守法令之規定，是
    其訊問時之外部情況，積極上具有某程度之可信性，除消極
    上顯有不可信之情況者外，均得為證據，復無證據證明有顯
    不可信之情況存在。且原審業已將被告簡順鴻轉為證人身分
    到庭具結證述，並給予被告謝千歲及辯護人有充分行使詰問
    權之機會以調查其證詞（見原審卷第145 頁至第150 頁）。
    被告雖有與證人對質及詰問證人之權利，其中所謂「對質」
    是指被告與證人同時在場，面對面互為質問之意。而被告之
    對質權，係藉由對質程序，法院得以觀察其問答之內容與互
    動，親身感受而獲得心證，有助於真實之發現；詰問權則係
    指訴訟上當事人有在審判庭輪流盤問證人，以求發現真實，
    辨明供述證據真偽之權利。現行刑事訴訟法對於詰問制度之
    設計，以同法第166 條以下規定之交互詰問為實踐，屬於人
    證調查證據程序之一環；與證據能力係指符合法律所規定之
    證據適格，而得成為證明犯罪事實存在與否之證據資格，性
    質上並非相同。偵查中檢察官為蒐集被告犯罪證據，訊問證
    人旨在確認被告嫌疑之有無及內容，與審判期日透過當事人
    之攻防，調查人證以認定事實之性質及目的，尚屬有別。偵
    查中訊問證人，法無明文必須傳喚被告使之得以在場，刑事
    訴訟法第184 條第2 項亦僅規定因發見真實之必要，得命證
    人與被告對質，是檢察官偵查中雖未命證人與被告對質，尚
    非違法，自不得以於偵查中未經被告對質詰問，逕認該陳述
    無證據能力，是共同被告簡順鴻於偵查中所為之證述，自有
    證據能力。
  (二)另所謂「具有較可信之特別情況」係指被告以外之人於檢察
    事務官、司法警察官或司法警察調查中所為之陳述，從客觀
    上之環境或條件等情況加以觀察，有足以取代審判中反對詰
    問之可信性保證者而言；與一般供述證據必須具備任意性之
    證據能力要件有別，二者不可混為一談，且此係屬證據能力
    之規定，非屬證據證明力之問題，故法院應依審判中及審判
    外各陳述外部附隨之環境或條件等情況，比較前後之陳述，
    客觀的加以觀察，並於判決理由內詳述其採用先前不一致陳
    述的心證理由，始為適法（最高法院98年度台上字第3011號
    判決要旨參照）。而所謂「為證明犯罪事實之存否所必要」
    者，即指使用證據之必要性，係指因無法再從同陳述者取得
    證言，而有利用原陳述之必要性而言。經查：共同被告簡順
    鴻於警詢及原審以證人身分所為之證述不符部分。查被告簡
    順鴻於遭查獲後，隨即向員警說明本案之經過，就其與被告
    謝千歲如何謀議、分工，且因被告謝千歲與「FEELING 撞球
    場」負責人王正偉認識，乃由被告謝千歲提供扣案槍彈強盜
    「FEELING 撞球場」置放於櫃檯財物等情，詳為供述，依當
    時客觀環境及條件加以觀察，可信度甚高，而此復核與被害
    人即當時「FEELING 撞球場」櫃檯小姐吳珮儀、及客人禤維
    利、楊加益指證共同被告簡順鴻持槍強盜財物等情相符，益
    見其可信度。反之，共同被告簡順鴻嗣於原審作證時就被告
    謝千歲是否涉入本案供述前後反覆，較之99年9 月21日警詢
    時之明確陳稱，顯有迴護被告謝千歲之虞，相較之下，應認
    被告簡順鴻先前警詢時之陳述具有較可信之特別情況，且為
    證明本件被告謝千歲犯罪事實存否所必要，揆諸上揭規定，
    例外取得證據能力，自得作為本院認定被告謝千歲有罪之證
    據資料。
三、又按被告以外之人於審判外之陳述，雖不符刑事訴訟法第15
    9 條之1 至之4 之規定，然經當事人於審判程序同意作為證
    據，法院審酌該言詞陳述或書面陳述作成時之情況，認為適
    當者，亦得為證據；又當事人、代理人或辯護人於法院調查
    證據時，知有第159 條第1 項不得為證據之情形，而未於言
    詞辯論終結前聲明異議者，視為有前項之同意，同法第159
    條之5 亦有明文。查本案所引用之其餘證據資料（詳後引證
    據），其中各項言詞或書面傳聞證據部分，縱無刑事訴訟法
    第159 條之1 至第159 條之4 或其他規定之傳聞證據例外情
    形，亦業經本院審理時予以提示並告以要旨，且各經檢察官
    、被告簡順鴻、謝千歲及其等辯護人表示意見，當事人及辯
    護人均已知上述證據乃屬傳聞證據，惟迄至本案言詞辯論終
    結前均未對該等證據聲明異議，依上開規定，已擬制同意其
    有證據能力，且本院審酌該等傳聞證據作成時之狀況，並無
    不宜作為證據之情形，均應認於本案有證據能力。
四、現行刑事訴訟法關於「鑑定」之規定，除選任自然人充當鑑
    定人外，另設有囑託機關鑑定制度。依同法第198 條、第20
    8 條之規定，不論鑑定人或鑑定機關、團體，固均應由法院
    、審判長、受命法官或檢察官視具體個案之需要而為選任、
    囑託，並依第206 條之規定，提出言詞或書面報告，始符合
    同法第159 條第1 項所定得作為證據之「法律有規定」之情
    形。否則所為之鑑定，仍屬傳聞證據。然於司法警察機關調
    查中之案件，為因應實務上，或因量大、或有急迫之現實需
    求，併例行性當然有鑑定之必要者，例如毒品之種類與成分
    、尿液之毒品反應，或者槍、彈有無殺傷力等鑑定，基於檢
    察一體原則，得由該管檢察長對於轄區內之案件，以事前概
    括選任鑑定人或囑託鑑定機關、團體之方式，俾便轄區內之
    司法警察官、司法警察對於調查中之此類案件，得即時送請
    先前已選任之鑑定人或囑託之鑑定機關、團體實施鑑定，以
    求時效。此種由檢察機關概括選任鑑定人或概括囑託鑑定機
    關、團體，再轉知司法警察官、司法警察於調查犯罪時參考
    辦理之作為，法無明文禁止，係為因應現行刑事訴訟法增訂
    傳聞法則及其例外規定之實務運作而為。則經由司法警察官
    、司法警察依檢察官所概括選任之鑑定人或囑託鑑定機關、
    團體所為之鑑定結果，與檢察官選任或囑託為鑑定者，性質
    上並無差異，同具有證據能力。本件於為警查扣可發射子彈
    具有殺傷力，客觀上足供兇器使用之上開改造手槍1 支（槍
    枝管制編號：0000000000號）及彈藥，經查獲之司法警察即
    臺北市政府警察局士林分局警員先行拍照存證後，再依上開
    規定送請內政部警政署刑事警察局鑑定，所為之書面鑑定報
    告即內政部警政署刑事警察局99年9 月30日刑鑑字第099013
    2799號鑑驗書（見偵查卷第322 頁、第323 頁），自屬上開
    「法律規定」得為證據者，而有證據能力。被告簡順鴻之辯
    護人認為扣案之改造手槍、子彈與鑑定書無證據能力，尚有
    誤會。
五、末按傳聞法則乃對於被告以外之人於審判外之言詞或書面陳
    述，亦即針對被告以外之人於審判外以言詞或書面所為之供
    述證據所為之規範。查卷附監視器畫面翻拍照片，乃以科學
    、機械之方式對於監視器畫面及查獲當時採證情況所為之忠
    實且正確之紀錄，性質上並非供述證據，故無傳聞法則之適
    用；至卷附被告簡順鴻使用行動電話0000000000號（申登人
    ：蘇春萌）、被告謝千歲使用行動電話0000000000號所持用
    行動電話之雙向通聯資料（見偵查卷第213 頁至第214 頁、
    第219 頁至第220 頁），則係電腦機器處理該電話之持用人
    於發話、受話時，電腦機器直接作成之電磁紀錄，再列印所
    得之結果，過程中，並無涉入人為知覺、記憶過程之錯誤危
    險，且為一般業務上製作之資料，於此復均查無不得為證據
    之狀況，自均具有證據能力。
貳、實體方面：
一、上訴人即被告謝千歲、簡順鴻辯解如下：
  (一)訊據被告謝千歲就上開寄藏改造手槍、子彈部分之犯行，坦
    承不諱，惟矢口否認涉有加重強盜犯行，惟辯稱：99年8 月
    底，簡順鴻向我表示因缺錢，欲向商家恐嚇取財，我認為不
    妥而極力勸阻，但簡順鴻仍執意向商家恐嚇取財，且因他知
    道我有槍枝，向我商借槍，我本來不想借槍枝給簡順鴻，然
    宥於人情壓力下，於99年9 月1 日另自我黑色斜背包內取出
    玩具手槍乙把借給簡順鴻。我雖借玩具手槍予簡順鴻，但簡
    順鴻係以向商家「恐嚇取財」之意思向我借槍，我也只借玩
    具手槍予簡順鴻，我行為縱有不當，主觀上亦僅為幫助簡順
    鴻恐嚇取財之意思，而未有強盜之共同犯意聯絡，況我亦未
    與簡順鴻有強盜行為分擔，不應成立加重強盜罪云云。被告
    謝千歲之辯護人則辯稱：被告謝千歲所犯寄藏改造手槍及子
    彈部分，原審未審酌被告謝千歲坦認犯行，深感悔悟，未依
    刑法第59條規定酌減其刑，量處有期徒刑3 年2 月，顯屬罪
    輕刑重，允非適切；另被告簡順鴻之供述不得作為被告謝千
    歲有罪證據，被告簡順鴻所犯之罪應為恐嚇取財罪而非強盜
    罪，縱認被告謝千歲構成犯罪，亦僅為各該罪幫助犯，並非
    共同正犯云云。
  (二)訊據被告簡順鴻固坦認，持槍進入「FEELING 撞球場」櫃檯
    即將該把槍露出槍身予店員吳珮儀觀視並表示索取錢財後，
    吳珮儀即將櫃檯抽屜打開，即自行拿取現金等情，惟其與辯
    護人均辯稱：被告簡順鴻犯案時係持用玩具手槍，且其欲離
    去現場時褟維利擋在門口，要求被告留一些現金給吳珮儀找
    換零錢之用，被告即就取出1 千元給予禤維利，並未造成任
    何人員傷亡，足見被告主觀犯意為恐嚇取財，客觀上被告強
    制行為之強度，並未至使被害人吳珮儀不能抗拒而達強盜之
    程度者，應係恐嚇取財罪而非強盜罪。被告簡順鴻領有中度
    智能障礙卡及重大傷病卡，長期患有精神分裂及躁鬱症等精
    神方面的疾病，行為當時是否因精神障礙、心智缺陷及因服
    用治療精神疾病藥物，致不能辨識其行為違法或欠缺依其辨
    識而行為之能力，符合依刑法第19條不罰或減輕之情況，且
    扣案槍枝並未檢出簡順鴻指紋，自不足論斷簡順鴻有本件持
    改造槍枝強盜財物犯行，縱認被告簡順鴻有本件犯行，原審
    未考量被告簡順鴻在本案非主謀，且亦坦承犯行，但所量處
    刑度反較同案被告謝千歲為重，原審量刑顯有失衡云云。
二、經查：
甲、被告謝千歲寄藏改造手槍、子彈犯行部分：
    被告謝千歲上開所為寄藏具殺傷力之改造手槍及子彈等犯行
    ，迭據其於警詢、檢察官偵訊、原審及本院審理時坦承不諱
    （見偵查卷第28頁至第30頁、第261 頁、原審卷第56頁背面
    、第57頁、第80頁、第143 頁、第163 頁、本院卷第151 頁
    背面），且經員警於99年9 月20日19時50分許，在被告謝千
    歲位於基隆市○○區○○路83號3 樓住處內查獲該只黑色斜
    背包內扣得之手槍壹支（含彈匣1 只，槍枝管制編號：0000
    000000號）及子彈9 顆，經送請內政部警政署刑事警察局鑑
    驗結果：「該手槍壹支（槍枝管制編號：0000000000號）係
    改造手槍，由仿BERETTA 廠92FS型半自動手槍製造之槍枝，
    換裝土造金屬槍管而成，擊發功能正常，可供擊發適當子彈
    使用，認具殺傷力，送鑑子彈9 顆，(1)1 顆，認係口徑9 mm
    制式子彈，經試射可擊發，認具殺傷力。(2)2 顆，認均係口
    徑9 mm制式子彈，經檢視，彈底均具撞擊痕跡，採樣1 顆試
    射，可擊發，認具殺傷力。(3)6 顆，認均係非制式子彈，由
    金屬彈殼組合直徑9.0±0.5mm金屬彈頭而成，採樣2 顆試射
    ，無法擊發，認不具殺傷力。其餘4 顆，經試射：1 顆，雖
    可擊發，惟發射動能不足，認不具殺傷力，3 顆無法擊發，
    認不具殺傷力，此有內政部警政署刑事警察局99年9 月30日
    刑鑑字第0990132799號鑑驗書及100 年4 月28日刑鑑字第10
    00049559號鑑驗書在卷可稽（見偵查卷第322 頁、第323 頁
    ，原審卷第262 頁），是被告謝千歲自白同時寄藏均具殺傷
    力之改造手槍、子彈事證明確，犯行洵堪認定。
乙、被告簡順鴻、謝千歲共犯加重強盜罪部分
  (一)被告簡順鴻於99年9 月21日警詢及檢察官偵訊時，其精神、
    身體狀態均屬正常，係出於其任意性陳述，業如前述，經原
    審勘驗其警詢筆錄，其陳稱：99年9 月1 日上午我到汐止車
    站坐火車到臺北火車站與謝千歲聊天，他就說要帶我到士林
    找朋友，我們坐計程車到酒泉街（按應係庫倫街，詳後述）
    口一家洗車場跟他朋友聊天，後來他朋友出去幫客人洗車，
    謝千歲叫我關木門，裡面是密閉空間，他就跟我說要一個軟
    （台語，意思即為容易得手）的給我賺，謝千歲的槍是放在
    他的背袋裡（即前開黑色斜背包），他就叫我把我的（LV）
    包包給他，他就把槍放入我（LV）包包內，叫我不要亂動裡
    面的槍，並說要找一個商家去恐嚇取財（按應係強盜，詳後
    述），作案後就到洗車場交給謝千歲等語（見原審卷第247
    頁至第249 頁、第255 頁）。嗣其與被告謝千歲同時移送臺
    灣士林地方法院檢察署後，於檢察官第1 次偵訊時亦坦稱：
    前開扣案槍支即為其作案槍支，作案後於上開庫倫街洗車場
    ，被告謝千歲即將該槍支取走等語（見偵查卷第267 頁）；
    迨被告簡順鴻又於原審證稱：99年9 月1 日上午謝千歲在庫
    倫街朋友開設洗車場裡辦公室從他包包袋子內拿出一支槍枝
    給我，我包包內僅有這一把槍，就是作案之槍枝等語（見原
    審卷第268 頁）。再者，於99年9 月21日警詢中，員警提示
    於99年9 月20日19時50分許，在被告謝千歲位於基隆市○○
    區○○路83號3 樓住處查獲之上開具殺傷力之改造手槍壹支
    （含彈匣，槍枝管制編號：0000000000號）及子彈9 顆照片
    （當時扣案之槍、彈已送內政部警政署刑事警察局鑑驗中，
    故無從提供真實之槍、彈供辨認）供被告簡順鴻辨識指認其
    作案持有之槍枝時，其仍能明確指認該扣案槍支確為其作案
    時所持有之槍枝，並陳稱很重等語（見原審卷第255 頁）。
    且於偵查中再經檢察官提示扣案槍枝供其辨認，其亦明確坦
    承：確實是其作案之槍枝，作案後於上開庫倫街洗車場，被
    告謝千歲即將該槍枝取走等語（見偵查卷第267 頁）。是以
    ，被告簡順鴻於警詢及第1 次檢察官訊問及原審審理時先後
    均已證稱：99年9 月1 日上午，被告謝千歲在庫倫街友人開
    設洗車場裡辦公室所交付給被告簡順鴻之槍械，即為被告謝
    千歲位於基隆市○○區○○路83號3 樓住處查獲之上開扣案
    之具殺傷力之改造手槍1 支（含彈匣，槍枝管制編號：0000
    000000號），並供其為本案作案之槍枝等語，其於警局99年
    9 月21日應訊所為之陳述，尚不及與同案被告謝千歲相互勾
    串而附合其說，此部分陳述內容應較與事實貼近而可採信。
    另被告謝千歲於本院準備程序辯稱：案發當日其有至撞球場
    現場附近，但未跟簡順鴻會合，其當日是去找洗車場老闆張
    君德聊天云云，惟查，證人即上開洗車場老闆張君德於本院
    審理時證稱：我只認識謝千歲，不認識簡順鴻，謝千歲只是
    我洗車場客戶不是朋友，99年9 月1 日上午我不記得謝千歲
    是否有來我店裡，我不可能記得每個客戶來的時間等語，則
    證人張君德既不記得案發當日上午，被告謝千歲是否有前往
    其經營洗車場，是其證言不足以資為有利或不利被告謝千歲
    之認定。
  (二)被告簡順鴻嗣後與被告謝千歲雖均以向「FEELING 撞球場」
    索財之手槍為玩具手槍云云置辯，然被告2 人所稱，非僅各
    自供述先後矛盾，且相互齟齬。經查：
  1.就被告謝千歲交付所謂之「玩具手槍」給被告簡順鴻之地點
    ，前後翻異陳詞：
  (1)證人即共同被告謝千歲於警詢先則否認有交付槍枝給被告簡
    順鴻，其陳稱：在台北車站附近我攔一部計程車，就直接開
    到「FEELING 撞球場」，簡順鴻在車上有告訴我表示他皮包
    裡有放1 把玩具手槍云云（見偵查卷第27頁、第28頁），迨
    於偵查中則改稱：我與簡順鴻搭乘計程車在前往「FEELING
    撞球場」途中，在車上我交付1 枝玩具手槍給被告簡順鴻云
    云（見偵查卷第259 頁），復於原審準備程序中陳稱：被告
    簡順鴻於案發前一天到其家中表示要去恐嚇、勒索商家向其
    借槍，我有在台北火車站交付1 把玩具槍予簡順鴻云云（見
    原審卷第80頁背面），嗣於原審審理時翻稱：99 年9月1 日
    當天早上，我們2 人在臺北市火車站地下室咖啡廳周邊碰面
    ，他說要去「FEELING 撞球場」身上沒有車錢，我說我要去
    淡水找朋友，剛好可以一起搭車過去，我就在計程車上把玩
    具槍交給他云云（見原審卷第151 頁背面），再於原審改稱
    ：簡順鴻所稱在臺北市○○街洗車場內交付的槍是玩具槍，
    是我在洗車場外上車時計程車上交付云云（見原審卷第268
    頁背面）。苟被告謝千歲所交付之槍枝確係玩具槍，何以迭
    次翻異供詞，足見其臨訟杜撰卸責之詞，始有前開相互迥異
    供述，其不實卸責之情，昭然若揭。
  (2)證人即共同被告簡順鴻於偵查中翻稱：被告謝千歲交付槍枝
    地點在臺北市火車站，是塑膠玩具手槍云云（偵查卷第266
    頁），嗣經警局於99年9 月28日借訊時，則陳稱：當日所持
    之槍械為我所有，但不記得在何處購得，該槍械在「世昌」
    （指被告謝千歲）那邊搜出來，「世昌」說放在他那邊比較
    安全云云（見偵查卷第305 頁、第306 頁），迨於原審準備
    程序訊問時，則稱：槍是被告謝千歲交付給我，就是我所有
    云云（見原審卷第27頁），復於原審審理中初則證稱：槍是
    我購買云云，經檢察官提示被告謝千歲說法後，後改稱：是
    向被告謝千歲借得云云（見原審卷第147 頁），就被告謝千
    歲在何處交付槍枝地點，先則證稱：已忘記，後又證稱：係
    在計程車上交付云云（見原審卷第149 頁）。再者，苟如被
    告簡順鴻所稱：被告謝千歲交付槍枝是塑膠玩具手槍云云，
    其為何於警詢時，當員警提供扣案槍枝照片供被告簡順鴻辯
    認時，其主動供稱：對這枝啦，很重嘛等語，有原審勘驗被
    告簡順鴻警詢筆錄在卷足按（見原審卷第255 頁）。則被告
    謝千歲所交付若為塑膠材質玩具槍，被告簡順鴻豈會供稱槍
    枝很重等語，足徵被告簡順鴻所稱被告謝千歲所交付者係塑
    膠材質玩具槍，與事實不符，並係曲意迴護被告謝千歲，及
    為己卸責之詞，實難憑採。
  2.關於被告簡順鴻犯案後所稱之「玩具手槍」之去向：
  (1)被告謝千歲於偵查中證稱：於99年9 月1 日夜間我與簡順鴻
    至臺北市重慶北「天龍三溫暖」洗澡、吃飯，簡順鴻在「天
    龍三溫暖」時，將黑色玩具手槍交還給我，我隨手將槍枝放
    回我包包內，到翌日上午10時許，簡順鴻回汐止，我返回基
    隆後，將槍枝丟到基隆河下云云（見偵查卷第260 頁）；繼
    於原審證稱：99年9 月1 日下午簡順鴻於下午4 、5 點在庫
    倫街洗車場辦公室私底下交還給我；翌日（同年9 月2 日）
    從天龍三溫暖出來後，簡順鴻說要跟我一起去丟，我說不用
    ，他就先下車離開，我路過基隆河就下車順手把槍丟棄云云
    （原審卷第152 頁）。是被告謝千歲就被告簡順鴻於何處將
    其稱「玩具槍」交還乙節，其於偵查中供稱：玩具槍是在臺
    北市重慶北「天龍三溫暖」時，謝千歲交還給我，於原審則
    稱：在庫倫街洗車場辦公室私底下交還給我云云，足見被告
    謝千歲所稱，前後扞格不入。
  (2)被告簡順鴻於99年9 月21日警詢時陳稱：作案後即在前開庫
    倫街洗車場內當面將槍枝交還給被告謝千歲等語（見原審卷
    第255 頁背面）；迨於偵查中則證稱：作案後即在前開庫倫
    街洗車場內，被告謝千歲就把我包包內之玩具手槍拿走放入
    他包包內（即前開黑色斜背包）等語（偵第267 頁），嗣於
    原審準備程序訊問時先則稱：玩具手槍由我丟棄云云，後再
    翻稱：是被告謝千歲丟棄，我拿給他，他丟在溪裡，我有看
    見云云（見原審卷第25頁、第27頁），於原審審理中則證稱
    ：作案槍枝後來我丟棄了，當天凌晨丟在我住家對面基隆河
    ，是在三溫暖後我自己丟棄的云云（見原審卷150 頁），其
    於原審審理時再翻稱：玩具手槍是被告謝千歲拿去丟的，不
    是我丟棄云云（見原審卷第268 頁）。足見被告簡順鴻對於
    所稱「玩具槍」去向，歷次供述反覆不一，大相逕庭，其真
    實性，即非無疑。
  (3)被告謝千歲及辯護人辯稱交付給被告簡順鴻之槍枝為玩具手
    槍，被告簡順鴻亦附合其說辯稱謝千歲交付係玩具手槍云云
    ，然被告簡順鴻、謝千歲所稱本案之玩具手槍，就有無交付
    、交付之地點、返還處所、由何人丟棄及丟棄時間與地點，
    非惟被告謝千歲、簡順鴻2 人其自己所述前後矛盾，彼此間
    亦有嚴重齟齬，被告簡順鴻、謝千歲於本件犯行之槍枝，若
    確有該把玩具手槍，豈有如此嚴重矛盾齟齬之說詞。再者，
    被告謝千歲於前開庫倫街洗車場內交付槍枝給被告簡順鴻時
    ，猶囑咐被告簡順鴻不要亂動裡面的槍枝等語，已如上述（
    （見原審卷第247 頁至第249 頁、第255 頁），若僅係一般
    玩具手槍，理應告誡被告簡順鴻於作案時，應避免露出破綻
    或提防被害人辨識出係玩具手槍，而非被告謝千歲謹慎叮囑
    被告簡順鴻不得隨意翻動該把手槍，應係畏懼被告簡順鴻翻
    動時不慎槍枝走火之故（手槍內已附有裝填具殺傷力子彈之
    彈匣，如後述）。甚且，證人即參與搜索被告謝千歲上開住
    所之員警張雅南於原審證稱：渠等搜索前僅知是本案有出現
    槍枝，但不確定是否是真槍，渠等進入時，謝千歲在客廳，
    渠等表明搜索來意，謝千歲即帶渠等搜索同仁到臥室去，在
    包包內（即前開黑色斜背包）把槍拿出來，在搜索前渠等有
    向謝千歲表示是持槍強盜案，扣案改造手槍、子彈是謝千歲
    帶渠等到房間搜出的，槍枝在房間床上的斜背包裡面，當時
    搜到的槍枝裡面已經有彈匣和子彈，是結合的狀態等語（見
    原審卷第210 頁、第211 頁）。基此，搜索之員警至被告謝
    千歲前開住處搜索本件犯案之槍械時，僅向被告謝千歲表示
    持槍強盜案由，被告謝千歲反是極為配合並帶同員警在藏放
    槍、彈房間內自其前開黑色斜背包內起出改造手槍、子彈，
    若非其已知被告簡順鴻持查獲之改造手槍、子彈作案之犯行
    敗露，被告謝千歲另行備妥玩具手槍向員警交待案情即可，
    其寄藏改造手槍、子彈之犯行當不致於曝光。
  (4)至本案查扣之槍枝雖經臺北市政府警察局士林分局函覆本院
    ：經查本案扣案槍枝於送請內政部警政署刑事警察局鑑驗前
    ，即已由本隊鑑識小隊進行指紋鑑識，惟並未採得相關指紋
    可供比對等語，固有該分局100 年9 月19日北市警士分刑字
    第10032356700 號函在卷（見本院卷第104 頁）。惟查非法
    持有槍枝之人，為避免遭查緝，刻意不在槍枝上留有指紋，
    乃屬常情，縱因觸摸槍枝而有指紋遺留，然因指紋分泌物自
    然（蒸發）消失或磨擦等各種不同因素影響，亦有可能造成
    無指紋比對之結果。遑論，被告簡順鴻於99年9 月1 日持扣
    案改造手槍犯案，距遭警於99年9 月20日持搜索票，在被告
    謝千歲上址起獲該槍枝已有20日，槍枝上指紋可因上述原因
    造成無法採得可供比對之指紋結果，亦不悖於常情。從而，
    自不得以上開查扣之槍枝經送驗無被告簡順鴻之指紋，即遽
    認被告簡順鴻並未持該改造手槍犯案，是該函文自不足資為
    有利被告簡順鴻認定。綜覈上情以觀，被告簡順鴻、謝千歲
    及其辯護人所辯稱之玩具手槍乙節，顯非實在，應係被告等
    臨訟杜撰，勾串、迴護之說詞，不足採信。從而，本件被告
    謝千歲交付給被告簡順鴻前往「FEELING 撞球場」強盜財物
    之槍、彈，即為本件查獲之改造手槍、子彈，亦可認定。
  (三)被告簡順鴻確有持被告謝千歲所交付扣案改造、手槍子彈，
    強盜財物，茲臚陳如下：
  (1)證人即「FEELING 撞球場」之櫃檯小姐吳珮儀於檢察官偵訊
    及原審時證稱：當天發生狀況是中午12點50分快1 點左右，
    報案時是1 點0 幾分，當時被告（簡順鴻）穿黑色Ｔ恤七分
    褲背一個包包，有戴眼鏡，頭髮是平頭，進來後就直接走到
    櫃檯，我是坐著，但是可以看到對方，店內沒有監視器，被
    告走向我以後，進入櫃檯，我本是坐在那裏看電視，他亮出
    一支槍指著我，他整支槍拿出來從我的右側頂著我的腰，我
    有往後邊看，看到是1 枝槍，我叫了一聲也站了起來，他跟
    我說「配合一下，我在跑路」，我就說抽屜在那裡，他要我
    把抽屜打開，我叫他自己開，我就跑到櫃檯外面，他就自己
    拿了錢，抽屜內有分仟元鈔跟百元鈔還有零錢不等的錢，他
    搶了九千多元（金額如後述），那一疊都是紙鈔，他沒有拿
    零錢，他拿走錢後就往大門走出去，我跑出櫃檯時，禤維利
    在玩電腦，我大喊說：維利哥是搶劫，禤維利有尾隨被告出
    去，有發生一下子爭執，講何內容，我不太清楚，只隱約聽
    到禤維利跟他說，我們店內的營業狀況不好，好歹也還一些
    錢給店內小姐，他就從他口袋還是包包內拿出10張一百元給
    禤維利，而客人楊加益在第4 桌打撞球，他沒有跑過來，後
    來我跟楊加益躲在第4 桌，我叫楊加益快報案，我當時會害
    怕，從被他拿槍抵住後，我怕我的人身安全受到傷害，我當
    時感到害怕不敢抗拒，因為我認為是真的槍等語（見偵查卷
    第287 頁、第288 頁、原審卷第141 頁、第142 頁）。雖被
    告謝千歲之辯護人質疑：證人吳珮儀就被告簡順鴻進入「FE
    ELING 撞球場」櫃檯時，被告簡順鴻究係在其面前拿槍指著
    她，抑或走進櫃檯拿槍抵住她的腰乙節，於警詢、原審作證
    時，前後指證不一，難以證明吳珮儀意志自由已遭壓制，無
    法抗拒云云。惟查證人吳珮儀就此情，其於檢察官偵查時即
    詳為證稱：他（指被告簡順鴻）亮槍1 支槍指著我，他整枝
    槍拿出來，從我的右側頂著我的腰等語（見偵查卷第287 頁
    至第288 頁），足徵證人吳珮儀於警詢時指證：簡順鴻一進
    店裡就拿出槍來指著我等語，與其嗣於原審證稱：簡順鴻走
    進櫃檯拿著槍抵住我腰等語，顯係證人吳珮儀因案發過程為
    動態存續中，被告簡順鴻先拿出槍來先指向她，緊接著抵住
    她的腰，動作密接連續，故證人吳珮儀於警詢及原審作證時
    指證，若綜觀案發經過及證人吳珮儀於檢察官偵訊時證述內
    容，即知前後並無矛盾不一之處，且符合事理。且證人吳珮
    儀於檢察官偵訊時證稱：簡順鴻拿槍抵住我，我怕我得人身
    安全受到傷害，我怕她開槍，當時不敢反抗等語（見偵查卷
    第288 頁），足徵吳珮儀當時已因被告簡順鴻之舉動至不能
    抗拒甚明。是被告謝千歲之辯護人所稱，容有誤會。
  (2)證人即「FEELING 撞球場」負責人之友人禤維利於檢察官偵
    訊及原審證稱：99年9 月1 日當天下午1 點左右，被告簡順
    鴻進入撞球場時我並沒有看到，但是聽到吳珮儀在尖叫時，
    我在櫃檯斜對面屏風內電腦桌前，我在打電腦，就站起來，
    看到一個人拿一把槍站在櫃檯那，那把槍有舉高，槍不是對
    著小姐，我站起來時小姐已經跑出來，那個人已經在櫃檯區
    找東西。我當時距離櫃檯約4 、5 公尺確定槍已經離開包包
    ，簡順鴻已經拿出來在手上。後來簡順鴻要離開時，我是在
    地下室店門口攔到他，因為他從櫃檯走出來時，槍已經收到
    包包，我才敢過去。我希望他不要拿走全部的錢，留一些給
    公司營運，他第一次拿2 千，又收回去，第2 次拿出來1 千
    ，我就收起來，我問他可不可以再留一點，他就把拿到的錢
    都拿出來，他說我只拿到這些，後來就跑走了，我有看到簡
    順鴻把槍拿出來，他拿槍出來是在櫃檯裡面，我在門口擋他
    時，他有把槍拿一半出來給我看等語（見偵查卷第289 頁、
    第290 頁、原審卷第143 頁至第145 頁）。被告謝千歲之辯
    護人雖質疑：禤維利稱當時有看到簡順鴻持槍，則當時簡順
    鴻既持槍，禤維利豈會冒著生命危險，而在「FEELING 撞球
    場」出口處將簡順鴻攔下，可見簡順鴻當時並未自包包將槍
    枝拿出，簡順鴻既未取出槍枝，自不足以壓制吳珮儀意志自
    由云云。然查，此情，證人禤維利於原審明確證稱：當時我
    在「FEELING 撞球場」櫃檯斜對面屏風內打電腦，聽到吳珮
    儀尖叫時，就站起來，看到1 個人（即被告簡順鴻）拿1 把
    槍站在櫃檯那裡，他在櫃檯裡找東西（即拿走櫃檯抽屜內現
    金）我確定他已經把槍從包包內拿出來拿在手上，後來我是
    在「FEELING 撞球場」出口處攔到他，因為他從櫃檯出來後
    ，已經把槍收到包包裡，我才敢過去攔他，當時是一種義務
    動作（即反射動作）等語（見原審卷第143 頁至第145 頁）
    ，而證人禤維利證述被告簡順鴻自櫃檯抽屜內強盜財物後，
    走到撞球場出口附近時，將槍枝收進包包內乙節，核與證人
    楊嘉益證述：簡順鴻從櫃檯內走出來時手上拿著槍，快到出
    口時，才放入包包裡等情相符（見偵查卷第290 頁）。依證
    人禤維利證述內容，其明確看到被告簡順鴻當時在櫃檯時已
    拿出槍，嗣於取走櫃檯抽屜內現金後走出，將槍枝放入被告
    簡順鴻隨身所帶包包內，始趨前攔阻等情以觀，其於案發過
    程中之反應動作，並不悖於常理。遑論禤維利與「FEELING
    撞球場」負責人王正偉為好友，平日即時常去該撞球場看看
    （見偵查卷第287 頁），益徵證人禤維利目擊吳珮儀遭強盜
    財物情形，有上開反應，亦符事理之常。是被告謝千歲之辯
    護人上開質疑，難以憑採。
  (3)證人即「FEELING 撞球場」客人楊加益於檢察官偵訊時及原
    審證稱：99年9 月1 日當天我在第4 桌打撞球，我跟2 個同
    事在打撞球，報案時約是下午1 點，報案前，突然吳珮儀跑
    到我桌子旁邊，我背向櫃檯，她說有人搶劫，她跑來之前有
    尖叫了一聲，我以為她是遇到蟑螂，她跑到我旁邊時說很恐
    怖，有人搶劫，被告從櫃檯走出來時，手上拿著槍，快到門
    口才收起來，是右手拿著，也沒有高舉，被告的槍口朝地上
    ，快到門口時，被告才放到包包內，禤維利當時有出去制止
    他，詳細我不知道，我正在報案，他們（簡順鴻、禤維利）
    離我有一點距離，我聽不太清楚，當時我用我的手機報案，
    報完案後，要去看他們時，他們就不見，禤維利跟被告都不
    見了，我追出去也看不到他們，當時被告握著，我只知道是
    黑色的，我沒有被搶等語（見偵查卷第290 頁、第291 頁、
    原審卷第212 頁）。被告謝千歲之辯護人另質疑證人楊加益
    證述；其看到簡順鴻右手拿槍等語，與證人禤維利證稱；其
    看到簡順鴻左手拿槍等語，兩者不合云云。然查，被告簡順
    鴻案發過程究係左手拿槍，抑或右手拿槍，甚或換手拿槍，
    因案發過程為動態行為，並非靜態不變，依證人楊加益證述
    ：其目擊被告簡順鴻右手拿槍等語，而證人禤維利證述：其
    看到被告簡順鴻左手拿槍等語，惟細繹證人楊加益、禤維利
    見到被告簡順鴻拿槍時點並不同，證人禤維利看見被告簡順
    鴻拿槍時點係被告簡順鴻左手拿槍在櫃檯內找東西，如慣用
    右手者，其翻找東西，常使用右手，故其此時以左手持槍，
    右手翻找東西，合於慣性。而證人楊嘉益看到被告簡順鴻持
    槍時點，係在被告簡順鴻走出櫃檯時，均如前述，顯見證人
    禤維利、楊嘉益目睹被告簡順鴻持槍時點並不相同，難謂有
    何矛盾之處。
  (4)相互勾稽，證人吳珮儀、禤維利、楊加益等人就被告簡順鴻
    於前開時、地持手槍強盜財物過程於偵審中結證內容基本事
    實前後一致，彼此相符，渠等與被告簡順鴻亦無仇恨怨懟，
    自無設詞故為誣陷之理，且被告簡順鴻於原審亦自承：我當
    場向吳珮儀表示配合一下，她說抽屜在那裡叫我自行開啟，
    我要她開，結果我去開啟抽屜，她就跑出去，結果一個男的
    （指禤維利）說留下一些錢，我留一些錢後就離開等語（原
    見審卷第143 頁），更核與證人吳珮儀、禤維利、楊加益所
    證被告簡順鴻強盜過程相符，是以證人吳佩儀、禤維利、楊
    加益之證詞，應屬實情，而可採信。準此，證人吳珮儀、禤
    維利、楊加益均一致證稱目擊被告簡順鴻確實有將手槍自其
    背負之包包內取出作為強盜財物之工具，並能描述該手槍大
    略之特徵，渠等與被告簡順鴻均同處一屋之內，近距離之下
    ，並無誤認手槍之可能，被告簡順鴻所辯並未取出手槍云云
    ，應屬卸責之詞，委無可採。另證人吳珮儀、禤維利、楊加
    益雖均證稱無法辨識被告簡順鴻當時所持手槍是否為真槍，
    然衡以，當時情況緊急，發生時間極為短暫，證人等在情急
    之下，為求安全免遭傷害，無法細觀辨別槍枝真假，亦符事
    理之常，而被告簡順鴻所持犯案槍枝，係扣案改造手槍及子
    彈，而該等槍彈具殺傷力，均業如前述，是證人3 人雖稱無
    法辨識被告簡順鴻當時手持槍枝之真、假乙節，不足以作為
    有利於被告簡順鴻之認定。
  (四)被告簡順鴻、謝千歲及其辯護人雖均辯稱：被告簡順鴻所為
    僅成立恐嚇取財罪，被告謝千歲縱成立犯罪，亦僅為幫助犯
    云云。惟查：
  (1)按強盜罪之成立，所謂至使不能抗拒，係指行為人所施用之
    強暴、脅迫等非法方法，在「客觀上」足使被害人喪失意思
    自由，並達於不能抗拒之程度者而言；而強盜罪與恐嚇取財
    罪之區別，係以對於被害人施用強暴、脅迫等非法方法，所
    加之威嚇程度為標準，倘其程度足以抑壓被害人之意思自由
    ，達於不能抗拒之程度，而取他人之物或使其交付者，即屬
    強盜罪；否則，被害人交付財物與否，尚有相當之意思自由
    ，在社會一般通念上，猶未達不能抗拒之程度，不過因此懷
    有恐懼之心，則僅成立恐嚇取財罪（最高法院94年度台上字
    第1782號判決要旨參照）。至被害人是否已達於使人不能抗
    拒之程度，則應就客觀具體之情狀加以判斷。又強盜罪之所
    謂「不能抗拒」，係指行為人所為之強暴、脅迫等不法行為
    ，就當時之具體事實，予以客觀之判斷，足使被害人身體上
    或精神上達於不能或顯難抗拒之程度而言。再者，所謂強暴
    、脅迫手段，祇須抑壓被害人之抗拒，足以喪失其意思自由
    為已足，縱令被害人實際並無抗拒行為，仍於強盜罪之成立
    不生影響（最高法院71年度台上字第1040號、91年度台上字
    第290 號、92年度台上字第4240號判決要旨參照）。被告簡
    順鴻持改造手槍、子彈抵住被害人吳珮儀腰際並喝令交出財
    物，因吳珮儀眼見係手槍，甚感到害怕不敢抗拒等情，業據
    證人吳珮儀證述在卷，被告簡順鴻雖未造成被害人吳珮儀或
    其他同在現場禤維利、楊加益等人身體上之傷害，被害人吳
    珮儀及在場之楊加益亦無任何抗拒行動，僅證人禤維利要求
    被告簡順鴻於強盜財物得手後，能體恤返還部分強盜所得財
    物，然衡以一般通常人處於僅有其獨自1人或僅有同事在場
    之情形，遭人持具有殺傷力之槍枝喝令交付財物，且顯無可
    能分辨是否改造手槍或有無殺傷力，即無從確定被告簡順鴻
    所持手槍不能對其人身安全構成威脅，如遭開槍射擊，足以
    致命，衡諸社會常情，一般人於此情形，均當深覺恐懼，且
    為求保命，必不敢妄動，遑論有何正面反抗之念，是以被害
    人吳珮儀意思自由顯已全然遭到壓制，已達於不能抗拒之程
    度，洵可認定。
  (2)又被告謝千歲前即已受寄收藏具殺傷力之改造手槍、子彈，
    並將前開改造手槍、子彈交付予被告簡順鴻持以強索財物，
    在「客觀上」足使被害人喪失意思自由，並達於不能抗拒之
    程度者，自必知之甚詳，被告簡順鴻且係持改造手槍及子彈
    之方式威脅被害人，使之畏怖程度已達到至使不能抗拒之狀
    態，而取他人之財物，堪認係強盜犯行無訛，被告簡順鴻、
    謝千歲及渠等辯護人上揭辯稱：被告簡順鴻、謝千歲主觀犯
    意為恐嚇取財，客觀上被告係雖係以惡害通知他人使其心生
    畏懼，甚至施以強暴或脅迫，但此等強制行為之強度，並未
    至使被害人不能抗拒而達強盜之程度者，應即得以恐嚇或恐
    嚇取財罪論處云云，核屬卸責之詞，不足採信。
  (五)被告簡順鴻及其辯護人另以：被告簡順鴻領有中度智能障礙
    卡及重大傷病卡，長期患有精神分裂及躁鬱症等精神方面的
    疾病，行為當時因精神障礙、心智缺陷及因服用治療精神疾
    病藥物，致不能辨識其行為違法或欠缺依其辨識而行為之能
    力，而符合依刑法第19條不罰或減輕之情況云云置辯。按修
    正前刑法第19條規定：「心神喪失人之行為，不罰。精神耗
    弱人之行為，得減輕其刑。」修正後刑法第19條規定：「行
    為時因精神障礙或其他心智缺陷，致不能辨識其行為違法或
    欠缺依其辨識而行為之能力者，不罰。行為時因前項之原因
    ，致其辨識行為違法或依其辨識而行為之能力，顯著減低者
    ，得減輕其刑。前二項規定，於因故意或過失自行招致者，
    不適用之。」參諸該條立法理由所示，修正刑法第19條第1
    項、第2 項分別將原「心神喪失」或「精神耗弱」之用語，
    依生理學與心理學混合之立法方式，明確界定其精神障礙或
    其他心智缺陷之判斷標準。而關於責任能力之內涵，依當前
    刑法理論，咸認包含行為人辨識其行為違法之能力，以及依
    其辨識而行為之能力。至責任能力有無之判斷標準，多認以
    生理學及心理學之混合立法體例為優。易言之，區分其生理
    原因與心理結果二者，則就生理原因部分，實務即可依醫學
    專家之鑑定結果為據，而由法官就心理結果部分，判斷行為
    人於行為時，究屬無責任能力或限制責任能力與否。在生理
    原因部分，以有無精神障礙或其他心智缺陷為準；在心理結
    果部分，則以行為人之辨識其行為違法，或依其辨識而行為
    之能力，是否屬不能、欠缺或顯著減低為斷，故有為現行刑
    法第19條之修正。是依修正後之刑法第19條關於行為人在精
    神狀況下責任能力之判斷標準，在於行為人有無不能辨識其
    行為違法之能力，或其辨識之能力有無顯著減低之情形。再
    者，「刑事訴訟法之鑑定，乃使有特別知識或經驗者，在訴
    訟程序上，就某事項陳述或報告其判斷之意見，藉以補充法
    院之知識，協助法院判斷事實之真偽，屬證據資料之一種；
    因鑑定僅具補充法院認識能力之機能，鑑定意見能否採取，
    屬證據證明力問題，賦予法院自由判斷之權，故鑑定結果，
    對法院而言，並無必須接受之拘束力，對於涉及專業事項之
    鑑定意見，法院除須經直接言詞的調查證據程序，調查鑑定
    意見之適格性及可信度外，仍應綜合卷內全部資料予以判斷
    ，且應於判決理由說明得心證之理由，否則自有理由不備之
    違法。復按刑法之所謂精神耗弱，係指行為時之精神，對於
    外界事務之判斷力較之普通人之平均程度顯然減退者而言；
    犯罪行為人於行為時之精神狀態，固屬精神醫學之專門領域
    ，非經專精於精神醫學之人或機構診察鑑定，不易判斷，但
    『精神耗弱』係法律用語，屬於行為有責性之判斷範圍，非
    屬精神醫學判斷，而係屬於法律判斷，應由法院於不違背經
    驗法則及論理法則原則下，依職權判斷，不得視為一種單純
    之醫學或心理學上概念，進而以此概念代替法院之判斷，尤
    以實務上，自認精神狀態有異之被告，往往為逃避刑責而主
    張其於行為時，精神狀態係處於精神耗弱，甚至心神喪失之
    程度，法院將其送精神醫療機關鑑定時，又常偽裝，以求鑑
    定結果能符合行為不罰或得減輕其刑之要件，因此，法院不
    得專憑醫學鑑定報告，作為判決之唯一證據，而應就全部卷
    證資料，踐行調查程序及參酌被告之犯案過程，資以判斷行
    為人於行為時之精神狀態，以定其責任能力。」（最高法院
    94年度台上字第2074號判決意旨可資參照）。查被告簡順鴻
    行為當時，並無不能辨識其行為違法或欠缺依其辨識而為行
    為之能力，或者有顯著降低之情形。理由臚述如下：
  (1)被告簡順鴻於犯案前曾向被告謝千歲表示因生活艱苦，靠救
    濟金過生活等情，及被告簡順鴻於進入「FEELING 撞球場」
    櫃檯強盜財物過程中，先後向在場之吳珮儀、禤維利表示跑
    路中，缺錢生活等語，業據被告簡順鴻於檢察官偵訊時、證
    人禤維利於警詢、證人吳珮儀於警詢、偵查中陳述在卷（見
    偵查卷第44頁、第46頁背面、第266 頁、第288 頁）。是被
    告簡順鴻所犯本案之動機係因生活困窘，經濟拮据，並非隨
    機作案，洵可認定。再者，被告簡順鴻強盜財物得手後，立
    即循路返回上開庫倫街洗車場與被告謝千歲會合，並交還作
    案用之改造手槍、子彈，再一同至臺北市○○○路「天龍三
    溫暖」內將部分強盜所得贓款消費花用，餘款則由簡順鴻另
    行花用殆盡，業經被告簡順鴻於供承在卷，已如上述，故從
    被告簡順鴻犯案動機、強盜財物過程及事後逃離現場與被告
    謝千歲會合、花用贓款等情節觀之，顯然事先已與同案被告
    謝千歲間有週詳之謀議計劃。復稽之，被告簡順鴻於強盜財
    物後，尚知由臺北市○○路、大南路口逃逸，嗣由大南路左
    轉進入後港街、右轉後港街（警詢筆錄誤載為福港街）134
    巷，再延著華齡街左轉，循著百齡國小圍牆逃逸等情，已據
    跟隨被告簡順鴻後面查看行蹤之證人禤維利於警詢證述明確
    （見偵查卷第46頁背面），核與事後警方調閱附近店家信義
    房屋前監視錄影器翻拍照片所示被告簡順鴻強盜後逃逸路線
    相符（見偵查卷第190 頁至第192 頁）。嗣被告簡順鴻搭乘
    計程車至臺北市○○街洗車場（依被告簡順鴻事後經警方借
    提追查模擬行搶、逃亡路線所附照片《見偵查卷第310 頁》
    ，及被告謝千歲事後於本院審理時所提供洗車場名片《見本
    院卷第72頁》，洗車場地址應為：臺北市○○街43號，被告
    簡順鴻誤認為酒泉街），與被告謝千歲會合。依上開情狀觀
    之，被告簡順鴻於強盜財物後，尚知迅即逃離現場，並於距
    現場一段距離後，始搭乘計程車前往洗車場找被告謝千歲，
    則被告簡順鴻強盜財物後之反應及逃逸以規避警方追緝過程
    ，與一般常人並無二致，足見其當時於外界事務之理解及判
    斷，較之普通人並無顯然減退之情形，洵可認定。
  (2)另原審將被告簡順鴻送請行政院國軍退除役官兵輔導委員會
    臺北榮民總醫院（下稱臺北榮民總醫院）鑑定其為本件犯行
    時之精神狀態，經臺北榮民總醫院鑑定略以：事發前、後及
    當時之精神狀態：簡員（簡順鴻）很小便因恐嚇罪送感化院
    ，大半時間皆因案在獄中度過，簡員表示在服刑期間（約30
    歲時），因晚上睡不好起來走來走去及大吼大叫，開始看精
    神科，出獄後簡員曾至忠孝醫院、國泰醫院及臺北市立聯合
    醫院松德院區看診精神科，案發前於市立聯合醫院松德院區
    看診，曾使用過安非他命並產生幻聽及幻覺，有衝動及暴力
    行為。精神狀態檢查：簡員由法警陪同前來，意識清醒，態
    度合作，情緒尚穩定，對問話可切題回答，鑑定當時並無明
    顯妄想及幻覺引起之異常行為，簡員對時間、地點及人物定
    向感可。而鑑定結果：雖然簡員於案發前曾於精神醫療院所
    就診及診斷，然根據法院卷宗記載及簡員於鑑定時之描述，
    簡員案發行為時並無明顯受精神病症症狀（如幻聽、妄想或
    躁鬱症狀等）之影響，簡員雖然智能較差，但其智能程度仍
    應能知道強盜行為為違法，簡員雖衝動犯案，但在司法精神
    鑑定實務上，簡員仍應為自己之犯行（異規性行為或反社會
    行為）負責，故簡員於案發行為時並無『因精神障礙或其他
    心智缺陷，致不能辨識其行為違法或欠缺其辨識而行為之能
    力』或『因前項之原因，致其辨識其行為違法或依其辨識而
    行為之能力顯著減低』之情形等情，有臺北榮民總醫院100
    年3 月7 日北總精字第1000005136號函及鑑定報告附卷可參
    （見原審卷第131 頁至第134 頁），是以上開臺北榮民總醫
    院之鑑定報告結論認為被告智能較差，雖亦有安非他命有害
    使用及目前有酒精有害使用之情形，有妄想、幻聽及衝動暴
    力行為，但並無明顯精神病症，於強盜財物行為時精神狀態
    及辨識能仍屬正常。
  (3)又按刑法第19條所謂心神喪失或精神耗弱人之行為不罰或得
    減輕其刑（修正後文字為：行為時因精神障礙或其他心智缺
    陷，致不能辨識其行為違法或欠缺依其辨識而行為之能力者
    ，不罰。行為時因前項之原因，致其辨識行為違法或依其辨
    識而行為之能力，顯著減低者，得減輕其刑。）係指其行為
    時在心神喪失或精神耗弱狀態而言，縱被告曾有精神上病狀
    或為間歇發作的精神病態者，亦應以其行為時是否出於心神
    喪失或精神耗弱狀態存在中為判斷之標準，不能由其犯罪前
    曾罹或犯罪後有精神病態而逕認其行為時為心神喪失或精神
    耗弱人（最高法院93年度台上字第2254號判決要旨參照）。
    雖被告簡順鴻於本件犯行前，固曾因施用安非他命及有酒精
    有害使用之情形，並產生幻聽及幻覺，有衝動及暴力行為，
    而至醫院精神科看診，然其行為當時，並無因精神障礙或其
    他心智缺陷，致不能辨識其行為違法或欠缺其辨識而行為之
    能力或因前項之原因，致其辨識其行為違法或依其辨識而行
    為之能力顯著減低之情形，於強盜財物行為時精神狀態及辨
    識能仍屬正常，詳如前述。揆諸上開說明，自不能因被告簡
    順鴻前曾因精神方面疾病，至醫院精神科看診，即認被告簡
    順鴻應依刑法第19條第2 項規定減輕其刑。被告簡順鴻及辯
    護人此部分所稱，尚有誤會。
  (六)被告簡順鴻、謝千歲間就加重強盜犯行，有犯意聯絡及行為
    分擔：
  (1)被告謝千歲綽號「世昌」，於94、95年間起即與「FEELING
    撞球場」負責人王正偉認識，並曾向王正偉借貸款項及曾至
    「FEELING撞球場」消費，被告簡順鴻前未曾至「FEELING撞
    球場」消費等情，業據證人王正偉於警詢、偵審中證述屬實
    （見偵查卷第64頁至第71頁、第291 頁至第292 頁，原審卷
    第235 頁背面）。被告謝千歲復自承：我綽號「世昌」，曾
    至「FEELING 撞球場」，但簡順鴻未曾去過該店，我曾向簡
    順鴻提及該店老闆王正偉很上道（見偵查卷第259 頁，原審
    卷第151 頁正、背面）等語，核與被告簡順鴻於檢察官偵訊
    時陳稱：「FEELING 撞球場」是被告謝千歲提供的，他表示
    認識老闆，他不好意思去拿錢，要我幫他去拿錢，亮槍他錢
    就拿出來等語（見偵查卷第266 頁），故本件被告簡順鴻強
    盜財物之作案目標「FEELING 撞球場」確係由被告謝千歲提
    供，且因其與負責人王正偉認識，故由被告簡順鴻至「FEEL
    ING 撞球場」強盜財物，至為明確。至被告簡順鴻於原審以
    證人身分證稱：扣案槍枝並不是謝千歲拿給我的槍枝，他拿
    給我的塑膠玩具槍云云，惟此與事實不符，已如前述，被告
    簡順鴻此部分證述，顯係曲意迴護被告謝千歲之詞，委無足
    採。被告謝千歲於原審以證人身分證稱：我交給簡順鴻的是
    1 枝玩具槍，且僅知簡順鴻前往「FEELING 撞球場」，但不
    知其有強劫財物云云，惟查被告謝千歲為本案共犯，本難期
    無保留真實陳述，且其於原審上揭證述內容，不但為其己身
    卸責，亦為迴護被告簡順鴻之詞，與事實不符，自難憑信。
  (2)被告謝千歲雖又以於在前開庫倫街洗車場內、前往「FEELIN
    G 撞球場」計程車上及至途中一再規勸被告簡順鴻罷手中止
    強盜犯行，我當日欲至新北市○○區○○路搭載被告簡順鴻
    前往「FEELING 撞球場」云云置辯。然其於原審證稱：「當
    天我沒有去淡水，是直接去庫倫街洗車場，因為之前我有跟
    簡順鴻提到我要去庫倫街洗車場，他犯案完後就直接去庫倫
    街洗車場找我」等語（原審卷第151 頁背面），另被告簡順
    鴻與謝千歲於同日12時53分許，2 人共同搭乘車號不詳之營
    業小客車抵達鄰近「FEELING 撞球場」之臺北市○○區○○
    路4 段253 號「東宏汽車商行」前下車，被告簡順鴻（身著
    黑色上衣）先行下車並以目視往道路對向之「FEELING 撞球
    場」不斷張望，且站立於計程車旁等待，續被告謝千歲（穿
    著白色T 恤、淺色牛仔長褲、白色鞋子、斜背包、頭戴深色
    鴨舌帽，帽子前緣有大片淺色不明圖案）下車（由被告謝千
    歲繳付計程車資），被告簡順鴻與謝千歲下車後相伴往由承
    德路4 段北往南方向沿道路旁行走至承德路4 段與士商路口
    迴轉道前，站立於前述路口處討論，後續行走至承德路4 段
    與大南路口（士林運動中心前）人行穿越道，俟承德路4 段
    轉換為紅燈號誌後，渠2 人自人行穿越道東往西方向行走往
    「FEELING 撞球場」方向，被告謝千歲走至道路中央分隔島
    後即往後走回士林運動中心前，隨即不見蹤影，並未隨同被
    告簡順鴻進入撞球場內犯案，亦未於犯案時擔任把風或協助
    犯案過程，反而於被告簡順鴻進入撞球場犯案之際，往大南
    路西向東方向離開等情，有「FEELING 撞球場」鄰近之「東
    宏汽車商行」「信義房屋」等商店等前於99年9 月1 日監視
    錄影光碟及翻拍照片、臺北市政府警察局士林分局製作之現
    場監視畫面勘驗偵查報告書所附監視錄影翻拍照片、現場位
    置圖、被告謝千歲所持用之門號0000000000號、被告簡順鴻
    所持用之門號000000000 號行動電話通聯紀錄、證人禤維利
    指認嫌犯逃亡線圖等在卷可稽，並經證人即承辦員警張雅南
    於檢察官偵訊時結證明確（見偵查卷第298 頁、第335 頁、
    第336 頁、第338 頁至第359 頁）；且據被告簡順鴻、謝千
    歲供承無誤。依上開監視光碟片所翻拍之照片觀之，被告謝
    千歲於抵達「FEELING 撞球場」附近，隨即與被告簡順鴻先
    後離開計程車往「FEELING 撞球場」而同行，應係被告謝千
    歲向被告簡順鴻導引並指出「FEELING 撞球場」之位置及地
    形，且因與「FEELING 撞球場」負責人王正偉認識並曾至該
    店消費，惟恐為王正偉或其店內人員辨認出，故又隨即往不
    同方向離去返回前開庫倫街洗車場等候被告簡順鴻，若被告
    謝千歲係順便搭載被告簡順鴻前往「FEELING 撞球場」，其
    自可於被告簡順鴻下車之後，即可逕行前往淡水地區，又何
    須與其一同下車並往「FEELING 撞球場」行走，且其又自承
    當天並未去淡水，是直接去庫倫街洗車場等語，足認被告謝
    千歲當時並非順路前往淡水地區，而係刻意搭載被告簡順鴻
    前至「FEELING 撞球場」強盜財物。再者，被告謝千歲俟被
    告簡順鴻至「FEELING 撞球場」後，又直接回庫倫街洗車場
    ，被告簡順鴻於犯案後又立即返回庫倫街洗車場與被告謝千
    歲會面，交還作案用之改造手槍、子彈，顯然渠2 人事前已
    有如此之計劃，否則被告簡順鴻又如何於甫強盜財物得手後
    ，迅速得知與被告謝千歲會面。抑且，證人即被告簡順鴻於
    檢察官偵訊時證稱：過程中，被告謝千歲均未阻止我去搶「
    FEELING 撞球場」，我缺錢也是謝千歲主動提起的等語（見
    偵查卷第268 頁），故若被告謝千歲果有力勸被告簡順鴻罷
    手中止強盜犯行，豈會提供強盜之對象「FEELING 撞球場」
    、作案工具改造手槍、子彈及指出該店之位置、地形，並偕
    同前往，此均與常情大相逕庭。再者，被告簡順鴻與謝千歲
    自庫倫街街洗車場離開後，隨即又共同前往臺北市○○○路
    「天龍三溫暖」店內消費及餐飲，花用強盜所得贓款，已據
    被告簡順鴻供認在卷（見偵查卷第21頁、第268 頁，原審卷
    第251 頁），被告謝千歲雖供認渠2 人同至「天龍三溫暖」
    店內，但仍辯稱係各自花費，未花用贓款云云，然被告簡順
    鴻供承此部分共同花用贓款情節，係於警詢經在場兄長簡順
    隆詢問被告簡順鴻強盜贓款去向時，被告簡順鴻始予以陳述
    去向，此有前開警詢勘驗筆錄在卷可稽（見原審卷第251 頁
    背面）。衡諸被告簡順鴻遭警查獲之初，尚未及與被告謝千
    歲就共同花用贓款情節相互勾串，且被告簡順鴻又係向其在
    場兄長供承花用贓款之情形，當無故意虛偽陳述之必要，自
    屬實情，而可採信。從而，被告謝千歲此部分所為之辯解及
    被告簡順鴻事後附合其說云云，亦均屬推諉與迴護勾串之詞
    ，不足採信。
  (3)學說上所稱「共謀共同正犯」係指以自己共同犯罪之意思，
    事先同謀，而推由一部分人實施犯罪行為之謂；若係以自己
    共同犯罪之意思參與實施犯罪構成要件以外之行為者，應屬
    「實施正犯」之範疇，尚難以共謀共同正犯論擬。而所謂參
    與構成要件以外之行為係指其所參與者，非直接構成犯罪事
    實之內容，但足以助成其所欲實現之犯罪事實發生之行為而
    言（最高法院94年度台上字第3972號判決參照）。按共同正
    犯之成立，祇須具有犯意之聯絡，行為之分擔，既不問犯罪
    動機起於何人，亦不必每一階段犯行，均經參與。共同實施
    犯罪行為之人，在合同意思範圍內，各自分擔犯罪行為之一
    部，相互利用他人之行為，以達其犯罪之目的者，即應對於
    全部所發生之結果，共同負責；共同正犯間，非僅就其自己
    實施之行為負其責任，並在犯意聯絡之範圍內，對於他共同
    正犯所實施之行為，亦應共同負責；又共同正犯不限於事前
    有協議，即僅於行為當時有共同犯意之聯絡者亦屬之，且表
    示之方法，不以明示通謀為必要，即相互間有默示之合致亦
    無不可，亦有最高法院34年度上字第862 號、28年度上字第
    3110號、32年度上字第1905號、73年度台上字第2364號、30
    年度上字第870 號等判例意旨足參。查：被告謝千歲提供被
    告簡順鴻強盜財物之對象「FEELING 撞球場」，並告知容易
    得手，其又供給被告簡順鴻強盜財物犯案之工具改造手槍、
    子彈，再偕同導引被告簡順鴻至盜所並指出位置地形，且因
    與「FEELING 撞球場」負責人王正偉認識並曾至該店消費，
    惟恐為王正偉或其店內人員辨認出，故又隨即往不同方向離
    去返回原處，於被告簡順鴻獨自犯案並俟其強盜財物得手後
    再於原約定之地點與之會合取回作案用之改造手槍、子彈，
    再共同花用強盜所得贓款等過程觀之，被告謝千歲雖未直接
    實施強盜罪之構成要件，但其確有實施加重強盜罪構成要件
    之密切行為，其共同犯罪之犯意顯有飛躍之表動，均足以助
    成渠二人所欲實現之強盜財物犯罪事實發生之行為，被告謝
    千歲顯係以自己共同犯罪之意思參與實施強盜犯罪構成要件
    以外之行為，即應屬「實施正犯」之範疇，而非以共謀共同
    正犯論擬或僅屬於教唆或幫助犯之程度，被告謝千歲及辯護
    人辯稱被告謝千歲之行為僅為或教唆或幫助行為云云，核屬
    卸責之詞，不足採信。
  (七)復按刑法第62條所定自首減刑，係以對於未發覺之犯罪，在
    有偵查犯罪職權之公務員知悉犯罪事實及犯人之前，向職司
    犯罪偵查之公務員坦承犯行，並接受法院之裁判而言。苟職
    司犯罪偵查之公務員已知悉犯罪事實及犯罪嫌疑人後，犯罪
    嫌疑人始向之坦承犯行者，為自白，而非自首。而所謂發覺
    ，不以有偵查犯罪之機關或人員確知其人犯罪無誤為必要，
    僅須有確切之根據得為合理之可疑者，亦即，有確切之根據
    得為合理之可疑，而對犯罪行為人發生嫌疑時，即得謂為已
    發覺（最高法院72年度台上字第641 號判例、97年度台上字
    第5969號、94年度台上字第7385號判決要旨參照）。本件臺
    北市政府警察局士林分局承辦員警調取案發現場「FEELING
    撞球場」鄰近商行設置之監視錄影光碟並翻拍照片供被害人
    王正偉、吳珮儀、禤維利等人指認後，據此合理懷疑被告簡
    順鴻、謝千歲係共同涉有本件刑法加重強盜、槍砲彈藥刀械
    管制條例等罪之嫌疑人而報請臺灣士林地方法院檢察署檢察
    官核發拘票，並由該署檢察官向原審聲請核發搜索票對簡順
    鴻、謝千歲及其相關住所實施搜索，嗣員警持原審核發之搜
    索票及臺灣士林地方法院檢察署檢察官核發之拘票，於99年
    9 月20日19時50分許，在謝千歲位於基隆市○○區○○路83
    號3 樓之住處搜索，並扣得該只黑色斜背包內放置作案用之
    上開具殺傷力之改造手槍1 支（含彈匣）及子彈3 顆（另尚
    有6 顆無殺傷力）、犯案時穿著之白色短袖Ｔ恤1 件、淺藍
    色牛仔褲1 件、鴨舌帽1 頂、白色布鞋1 雙等物，此有「東
    宏汽車商行」、「信義房屋」商店等前於99年9 月1 日監視
    錄影光碟及翻拍照片、臺北市政府警察局士林分局製作之現
    場監視畫面勘驗偵查報告書所附監視錄影翻拍照片、現場位
    置圖、被告謝千歲所持用之門號0000000000號、被告簡順鴻
    所持用之門號0000000000號行動電話通聯紀錄、臺北市政府
    警察局士林分局刑事偵查搜索報告書、拘票聲請報告書及原
    審99年度聲搜字第1224號搜索票、搜索扣押筆錄、扣押物品
    目錄表、臺灣士林地方法院檢察署檢察官核發之拘票、並經
    證人即承辦員警張雅南於原審結證屬實（見原審卷第210 頁
    至第211 頁），是以被告簡順鴻、謝千歲所犯上開犯行均不
    符合自首之規定。另公訴意旨認為被告簡順鴻強盜「FEELIN
    G 撞球場」店內財物約現金9300元乙情，固據證人吳珮儀證
    述在卷，惟被告簡順鴻堅決否認有強盜得手上開數額，辯稱
    僅得手5000元，交還禤維利1000元，實際得手僅4000元等語
    （見偵查卷第266 頁），惟證人吳珮儀於原審證稱上開金額
    係事後清點所得之金額等語（見原審卷第142 頁），故未完
    全精準，且亦無其他消費憑證可供參酌，罪疑有疑利益歸於
    被告，自應認定被告簡順鴻強盜財物所得金額為5000元（另
    交還禤維利1000元，實際得手4000元），附此敘明。
  (八)綜上所述，本件被告簡順鴻、謝千歲及其辯護人所辯各情，
    均不足採信。本案事證明確，被告簡順鴻、謝千歲犯行洵堪
    認定。
三、論罪科刑
  (一)被告謝千歲未經許可無故寄藏可發射子彈具有殺傷力之仿BE
    RETTA 廠92FS型半自動手槍換裝土造金屬槍管改造而成之改
    造手槍壹支（含彈匣壹只，槍枝管制編號：0000000000號）
    、具殺傷力口徑9 釐米制式子彈3 顆部分。核其所為，係犯
    槍砲彈藥刀械管制條例第8 條第4 項、第12條第4 項未經許
    可無故寄藏其他可發射子彈具有殺傷力之改造手槍罪、未經
    許可無故寄藏彈藥罪；次按槍砲彈藥刀械管制條例所規定之
    寄藏與持有，均係將物置於自己實力支配之下，僅「寄藏」
    必先有他人之持有行為，而後始受寄代藏而已，「寄藏」之
    受人委託代為保管，其保管之本身所為之「持有」，係「寄
    藏」之當然結果，法律上固宜僅就「寄藏」行為為包括之評
    價，不應另就「持有」予以論罪（最高法院93年度台上字第
    2253號判決要旨參照）。被告謝千歲以一寄藏行為同時觸犯
    前開槍砲彈藥刀械管制條例第8 條第4 項、第12條第4 項二
    罪，為想像競合犯，應依刑法第55條規定論以較重之未經許
    可寄藏其他可發射子彈具有殺傷力之改造手槍罪。至於公訴
    意旨認扣案子彈9 顆，僅其中2 顆無殺傷力云云，惟上開扣
    案之子彈合計9 顆，其中3 顆均為口徑9 mm制式子彈，均具
    殺傷力，其餘6 顆均係非制式子彈，均不具殺傷力，有前開
    內政部警政署刑事警察局99年9 月30日刑鑑字第0990132799
    號鑑驗書及100 年4 月28日刑鑑字第1000049559號鑑驗書在
    卷可稽（見偵查卷第322 頁、第323 頁，原審卷第262 頁）
    ，惟此部分與其被訴有罪部分，有裁判上一罪關係，爰不另
    為無罪之諭知。
  (二)又按刑法第321 條第1 項第3 款所謂之「攜帶兇器」，其兇
    器種類並無限制，凡客觀上足以對人之生命、身體、安全構
    成威脅，具有危險性之兇器均屬之，且不以攜帶之初有行兇
    之意圖為必要（最高法院79年度台上字第5253號判例要旨參
    照）。本件被告等實施犯行時，所持用之具殺傷力之仿BERE
    TTA 廠92FS型半自動手槍換裝土造金屬槍管改造而成之改造
    手槍壹支（含彈匣壹只，槍枝管制編號：0000000000號）、
    具殺傷力口徑9 釐米制式子彈3 顆，既具有殺傷力，客觀上
    顯足以危害他人生命、身體之安全，要屬兇器無疑。就「FE
    ELING 撞球場」被強盜財物部分，核被告簡順鴻、謝千歲所
    為，均係犯刑法第328 條第1 項而有同法第321 條第1 項第
    3 款攜帶兇器之加重條件，應論以同法第330 條第1 項之加
    重強盜罪，被告簡順鴻所為，尚該當於槍砲彈藥刀械管制條
    例第8 條第4 項之未經許可持有具有殺傷力之改造手槍罪、
    同條例第12條第4 項之非法持有子彈罪。被告簡順鴻上開犯
    行與被告謝千歲間，有犯意聯絡及行為分擔，皆為共同正犯
    。被告簡順鴻所犯加重強盜、持有改造手槍、子彈等罪，因
    持有槍、彈同時為加重強盜罪之攜帶兇器行為，屬一行為觸
    犯數罪名之想像競合犯，應從一重之加重強盜罪處斷（最高
    法院97年度台上字第1880號判決要旨參照）。公訴意旨認為
    被告簡順鴻此部分犯行應分論併罰，見解尚有未洽。又槍砲
    彈藥刀械管制條例將持有與寄藏為分別之處罰規定，則單純
    之持有，固不包括寄藏，但寄藏之受人委託代為保管，其保
    管之本身所為之持有，既係寄藏之當然結果，法律上自宜僅
    就寄藏行為包括之評價，不應另就持有予以論罪（最高法院
    74年度台上字第3400號判例意旨參照），被告謝千歲就其寄
    藏上開改造手槍、子彈行為中，另行起意將之交付予被告簡
    順鴻共犯加重強盜罪，其此部分雖與被告簡順鴻同涉槍砲彈
    藥刀械管制條例第8 條第4 項、第12條第4 項持有殺傷力之
    槍、彈犯行，惟其係自99年8 月間某日起，即因寄藏上開改
    造手槍、子彈罪，同於本案就此部分業經論處寄藏槍、彈罪
    行，故就其另持有改造手槍、子彈之行為不能割裂論罪重覆
    論處，附此敘明。被告謝千歲所犯上開寄藏其他可發射子彈
    具有殺傷力之改造手槍罪及持有兇器加重強盜罪間，犯意各
    別，行為互異，應予分論併罰。被告謝千歲係以自己犯罪之
    意思與被告簡順鴻共犯加重強盜罪，非出於幫助犯意之出借
    槍、彈供他人犯罪，故亦與槍砲彈藥刀械管制條例第8 條第
    3 項之重罪（該罪最高可處無期徒刑，較加重強盜罪為重）
    無涉，不得以該罪相繩。公訴意旨亦認為被告簡順鴻共同攜
    帶強盜財物所持用之扣案之子彈9 顆，僅其中2 顆無殺傷力
    云云，惟上開扣案子彈合計9 顆，其中3 顆為口徑9 mm制式
    子彈，均具殺傷力，其餘6 顆係非制式子彈，均不具殺傷力
    ，有前開內政部警政署刑事警察局99年9 月30日刑鑑字第09
    90132799號鑑驗書及100 年4 月28日刑鑑字第1000049559號
    鑑驗書各1 份在卷可稽（見偵查卷第322 、323 頁，原審卷
    第262 頁），惟此部分與其被訴有罪部分，有裁判上一罪關
    係，爰不另為無罪之諭知。又被告簡順鴻有如事實欄所載犯
    罪科刑執行情形，有本院被告前案紀錄表在卷可稽，其受有
    期徒刑執行完畢後，故意再犯本件有期徒刑以上之各罪，構
    成累犯，應依刑法第47條第1 項規定，加重其刑。
四、原審認被告簡順鴻、謝千歲犯事證明確而予以論罪科刑，並
    就被告簡順鴻科刑定應執行，固非無見。惟查：(一)實質上一
    罪，包括事實上一罪暨法律上一罪（如接續犯、繼續犯、集
    合犯、結合犯、吸收犯、加重結果犯等屬之）；而裁判上一
    罪係指如想像競合犯及刑法修正前之牽連犯、連續犯等（最
    高法院99年度台上字第2643號判決要旨參照）兩者顯不相同
    。原判決就被告謝千歲寄藏改造手槍、子彈部分，竟以公訴
    意旨認扣案之子彈9 顆，僅其中2 顆無殺傷力云云，惟上開
    扣案之子彈合計9 顆，其中3 顆為口徑9 mm制式子彈，均具
    殺傷力，其餘6 顆係非制式子彈，均不具殺傷力，惟此部分
    與其被訴有罪部分，有「實質一罪之裁判上一罪」關係，爰
    不另為無罪之諭知（見判決第32頁，四（論罪科刑欄）(一)第
    17列、第18列），及被告簡順鴻與謝千歲共同持改造手槍、
    子彈犯加重強盜罪部分，公訴意旨亦認為被告簡順鴻共同攜
    帶強盜財物所持用之扣案之子彈9 顆，僅其中2 顆無殺傷力
    云云，惟上開扣案之子彈合計9 顆，其中3 顆為口徑9 mm制
    式子彈，均具殺傷力，其餘6 顆係非制式子彈，均不具殺傷
    力，惟此部分與其被訴有罪部分，有「實質一罪之裁判上一
    罪」關係，爰不另為無罪之諭知（見判決四（論罪科刑欄）
    、(二)第33頁倒數第5 列起至第34頁第5 列），均有未合。(二)
    又刑事訴訟程序中，對於被告之行為，應受審判之對象（範
    圍），乃指起訴書（或自訴狀）所記載之被告「犯罪事實」
    而言，此項起訴事實亦為被告行使其防禦權之範圍。是以若
    起訴書犯罪事實欄內，對此項行為已予以記載，即為法院應
    予審判之對象。至於起訴書引用之被告犯罪法條僅係公訴人
    主張被告觸犯何一罪名之意見，供法院審判之參考；法院審
    判時....並不受起訴法條之拘束（最高法院83年度台上字第
    204 號判決要旨參照）。本件起訴事實已論述嗣經警於99年
    9 月20日19時50分許，在謝千歲位於基隆市○○區○○路83
    號3 樓住處內扣得作案用之上開改造手槍1 支（含彈匣）及
    子彈9 顆，業已起訴被告謝千歲寄藏上開改造手槍1 支（含
    彈匣）及子彈9 顆。乃原審判決卻論述「....此部分起訴事
    實漏載包含前開寄藏具殺傷力之子彈，但起訴法條已有敘明
    ，應已起訴。」（見原判決第32頁倒數第5 列至第6 列），
    揆諸上開說明，亦稍嫌未洽。(三)原審判決於事實欄二均載述
    「....適簡順鴻曾向謝千歲提及其手頭拮据，遂相約於99年
    9 月1 日10時許，在臺北火車站地下室某處會合後，共同相
    偕前往至『臺北市○○區○○街43號洗車場內」，謝千歲即
    提議向「FEELING 撞球場」強盜財物，....」「簡順鴻....
    ，旋即逃逸，並趕至與謝千歲相約之『臺北市○○區○○街
    43號某洗車場』見面，簡順鴻隨即將作案用之上開改造手槍
    、子彈交還予謝千歲，....」（見原判決第2 頁倒數第7 列
    起至倒數5 列、第3 頁19列至第21列），惟於理由欄卻論述
    「....被告簡順鴻強盜財物得手後，立即循路返回上開『酒
    泉街洗車場』與被告謝千歲會合，並交還作案用之改造手槍
    、子彈，....」「被告謝千歲雖又以於在前開酒泉街洗車場
    內、前往「FEELING 撞球場」「計程車上....」「....當天
    我沒有去淡水，是直接去酒泉街洗車場，因為之前我有跟簡
    順鴻提到我要去酒泉街洗車場，他犯案完後就直接去酒泉街
    洗車場找我....」（見原判決第25頁倒數第2 列至第1 列、
    第26頁），被告謝千歲或否認共犯加重強盜罪，或辯稱縱其
    事實構成犯罪應僅應構成恐嚇取財罪或普通強盜罪幫助犯，
    故均無理由，惟原判決既有可議之處，應由本院撤銷改判。
    爰審酌被告謝千歲明知持有之改造手槍、子彈具有殺傷力，
    非經許可不得持有、寄藏，竟予寄藏，且於被告簡順鴻缺錢
    花用時，竟仍出於共同犯罪之意思，提供作案目標及工具，
    對社會治安及被害人之損害情節，除坦承寄藏槍、彈犯行外
    ，其餘犯罪仍未完全坦承犯行，另被告簡順鴻前已有多次犯
    罪紀錄，雖有身體健康缺陷，但僅因經濟困窘，不自食其力
    ，竟捨此正途不由，持用改造手槍、子彈強盜被害人財物，
    所得財物金額及強盜過程中尚未傷人與返還部分財物，兼衡
    被告等2 人素行、智識程度、所用手段、所生危害及犯罪後
    之態度等一切情狀，分別量處如主文所示之刑，並就併科罰
    金部分，諭知易服勞役之折算標準，並就被告謝千歲所處有
    期徒刑部分，定其應執行刑暨併科罰金如易服勞役之折算標
    準。另被告謝千歲之辯護人辯稱：被告謝千歲所犯寄藏改造
    手槍及子彈部分，原審未審酌被告謝千歲坦認犯行，深感悔
    悟，未依刑法第59條規定酌減其刑，量處有期徒刑3 年2 月
    ，顯屬罪輕刑重，允非適切云云。惟按「刑法酌量減輕其刑
    ，必其犯罪之情狀顯可憫恕者，認科以法定最低刑度仍嫌過
    重者，始得為之，刑法第59條定有明文。又刑罰之量定，固
    屬法院自由裁量之職權行使，惟刑事審判之量刑，旨在實現
    刑罰權之分配的正義，故法院對科刑判決之被告量刑，應受
    比例原則及公平原則之限制，並應符合罪刑相當原則，使罰
    當其罪，否則其判決即非適法。此所以刑法第57條明定科刑
    時應審酌一切情狀，尤應注意該條所列各款情形，以為科刑
    輕重之標準」（最高法院96年度台上字第7451號判決要旨參
    照），而「思慮不周誤觸刑章，無重大前科，事後深感悔悟
    坦承犯罪，態度良好」等原因，均為法定刑內從輕科刑之情
    形，尚非犯罪另有特殊之原因與環境，在客觀上足以引起一
    般同情，足可憫恕之情況，無法依刑法第59條之規定，酌減
    其刑（最高法院69年度台上字第5054號、70年度台上字第25
    11號、91年度台上字第733 號等判決要旨參照）。本案被告
    謝千歲明知扣案之改造手槍1支及制式子彈3顆均具有殺傷力
    ，屬法律明文禁止持有、寄藏之違禁物，竟仍代寄受藏，其
    寄藏槍彈期間復提供被告簡順鴻作為犯罪工具，對於社會危
    害性不可謂不大，所為犯行在客觀上尚不足以引起一般同情
    ，亦無從認定被告寄藏槍枝、子彈之舉確可憫恕，即予以宣
    告法定最低度之刑猶嫌過重，而被告謝千歲思慮不周誤觸刑
    章，無重大前科，事後深感悔悟坦承犯罪，態度良好等原因
    ，均屬法定刑內科刑之問題，與刑法第59條犯罪之情狀有別
    ，是參照前揭說明，本院認被告謝千歲並無適用刑法第59條
    減輕其刑之餘地，被告謝千歲之辯護人請求依刑法第59條規
    定酌減其刑，即屬無據，併此敘明。
五、扣案之改造手槍1 支（含彈匣1 只，槍枝管制編號：000000
    0000號）及制式子彈1 顆（詳附表編號一）（內政部警政署
    刑事警察局鑑定時經實際試射2 顆滅失，所餘已非原貌之彈
    頭、彈殼，而失子彈性質，非屬違禁物，自毋庸諭知沒收）
    為違禁物，不問屬於犯人與否，應依刑法第38條第1 項第1
    款規定宣告沒收。另其餘非制式子彈6 顆，於鑑驗時已採樣
    3 顆射試（無法擊發，認不具殺傷力），其餘3 顆無法擊發
    ，認不具殺傷力，並非違禁物，且非為被告等所有，均不諭
    知沒收，另扣案被告簡順鴻放置前開改造手槍、子彈強盜財
    物所用之LV斜背包1 只（詳附表編號三），及未扣案被告謝
    千歲另放置寄藏改造手槍、子彈及共同強盜所用之黑色斜背
    包1 只（詳附表編號二），均為被告簡順鴻、被告謝千歲所
    有，業據渠等供明在卷（見原審卷第163 頁），分別為供寄
    藏改造手槍、子彈及共同犯加重強盜罪犯罪所用之物，依刑
    法第38條第1 項第2 款規定諭知沒收。至其餘在被告2 人住
    處扣得其餘穿著之帽子、衣物、運動鞋，雖係被告2 人犯罪
    時所穿著之物，亦非違禁物，且該部分係被告2 人日常生活
    穿著所用，非屬供本件犯罪所用之物，爰不併予宣告沒收，
    附此敘明。
據上論斷，應依刑事訴訟法第369 條第1 項前段、第364 條、第
299 條第1 項前段，槍砲彈藥刀械管制條例第8 條第4 項、第12
條第4 項，刑法第11條前段、第28條、第330 條第1 項、第47條
第1 項、第55條前段、第42條第3 項前段、第51條第5 款、第10
款、第38條第1 項第1 款、第2 款，判決如主文。
本案經檢察官侯寬仁到庭執行職務。
中    華    民    國   100    年    11    月    8    日
                  刑事第四庭  審判長法  官  陳筱珮
                                    法  官  楊貴雄
                                    法  官  邱滋杉
以上正本證明與原本無異。
如不服本判決，應於收受送達後10日內向本院提出上訴書狀，其
未敘述上訴之理由者，並得於提起上訴後10日內向本院補提理由
書狀（均須按他造當事人之人數附繕本）。
                                    書記官  劉貞達
中    華    民    國   100    年    11    月    11    日
附錄本案論罪科刑法條全文－－
槍砲彈藥刀械管制條例第8 條：
未經許可，製造、販賣或運輸鋼筆槍、瓦斯槍、麻醉槍、獵槍、
空氣槍或第4 條第1 項第1 款所定其他可發射金屬或子彈具有殺
傷力之各式槍砲者，處無期徒刑或5 年以上有期徒刑，併科新臺
幣1 千萬元以下罰金。
未經許可，轉讓、出租或出借前項所列槍枝者，處5 年以上有期
徒刑，併科新臺幣1 千萬元以下罰金。
意圖供自己或他人犯罪之用，而犯前二項之罪者，處無期徒刑或
7 年以上有期徒刑，併科新臺幣1 千萬元以下罰金。
未經許可，持有、寄藏或意圖販賣而陳列第1 項所列槍枝者，處
3 年以上10年以下有期徒刑，併科新臺幣7 百萬元以下罰金。
第1 項至第3 項之未遂犯罰之。
犯第1 項、第2 項或第4 項有關空氣槍之罪，其情節輕微者，得
減輕其刑。
槍砲彈藥刀械管制條例第12條：
未經許可，製造、販賣或運輸子彈者，處1 年以上7 年以下有期
徒刑，併科新臺幣500 萬元以下罰金。
未經許可，轉讓、出租或出借子彈者，處6 月以上5 年以下有期
徒刑，併科新臺幣300 萬元以下罰金。
意圖供自己或他人犯罪之用，而犯前二項之罪者，處3 年以上10
年以下有期徒刑，併科新臺幣700 萬元以下罰金。
未經許可，持有、寄藏或意圖販賣而陳列子彈者，處5 年以下有
期徒刑，併科新臺幣300 萬元以下罰金。
第1 項至第3 項之未遂犯罰之。
刑法第330 條：
犯強盜罪而有第321 條第1 項各款情形之一者，處7 年以上有期
徒刑。
前項之未遂犯罰之。
附表：
┌────┬─────────────────┬────┐
│編號    │物品名稱、數量                    │備註    │
├────┼─────────────────┼────┤
│一      │仿BERETTA 廠92FS型半自動手槍換裝土│1.扣案  │
│        │造金屬槍管改造而成之改造手槍壹支（│2.違禁物│
│        │含彈匣壹只，槍枝管制編號：00000000│        │
│        │55號）、口徑9 釐米制式子彈壹顆。  │        │
├────┼─────────────────┼────┤
│二      │黑色斜背包壹只                    │1.未扣案│
│        │                                  │2.被告謝│
│        │                                  │千歲所有│
│        │                                  │供共同犯│
│        │                                  │罪所用之│
│        │                                  │物      │
├────┼─────────────────┼────┤
│三      │LV斜背包壹只                      │1.扣案  │
│        │                                  │2.被告簡│
│        │                                  │順鴻所有│
│        │                                  │供共同犯│
│        │                                  │罪所用之│
│        │                                  │物      │
└────┴─────────────────┴────┘